【裁判字號】    90,重訴,2019
【裁判日期】    920827
【裁判案由】    懲治盜匪條例等
【裁判全文】
臺灣臺中地方法院刑事判決                        九十年度重訴字第二一九號
    公  訴  人  臺灣臺中地方法院檢察署檢察官
    被      告  Ｇ○○
                未○○
                巳○○
    右  一  人
    選任辯護人  張慶宗律師
                張志新律師
    被      告  Ｐ○○
    選任辯護人  蕭慶賢律師
右列被告等因違反組織犯罪條例等案件，經檢察官提起公訴（九十年度偵字第四六三
○號、第九四六五號、第一○五九五號、第一○六三八號），本院判決如左：
    主  文
Ｇ○○被訴傷害部分，公訴不受理；其餘被訴部分，無罪。
未○○、巳○○、Ｐ○○均無罪。
    理  由
壹、公訴不受理部分：
一、公訴意旨略以：被告Ｇ○○與同案被告Ｈ○○、午○○、丑○○、己○○、申○
    ○、Ｑ○○（該六人業經先行審結）及乙○○（待通緝到案後，另行審結）等七
    人共同基於傷害之犯意聯絡，於民國九十年四月十九日，因懷疑被告巳○○與同
    案被告癸○○（待通緝到案後，另行審結）、蘇雷臺（業經先行審結）二人向警
    方，檢舉渠等涉嫌違反組織犯罪條例等案件，乃於九十年四月十九日晚上十時許
    ，分乘二輛由同案被告Ｑ○○、丑○○二人所駕駛之不詳車牌號碼自用小客車，
    於被告巳○○與同案被告癸○○、蘇雷臺二人接受臺中縣警察局刑警隊調查詢問
    完畢後，返家途中，行經臺中縣豐原市國立豐原高級商業學校之際，攔截被告林
    禹辛與同案被告癸○○、蘇雷臺二人。隨由同案被告Ｈ○○、午○○二人下令動
    手毆打被告巳○○與同案被告癸○○、蘇雷臺二人。同案被告蘇雷臺、癸○○二
    人見狀即時逃離該處，被告巳○○則遭同案被告Ｈ○○用手勒住勃子，加以毆打
    ，而同案被告乙○○、午○○二人及被告Ｇ○○見狀，亦參與毆打被告巳○○，
    致使被告林禹辛受有頭皮擦傷瘀血腫塊之傷害。因認被告Ｇ○○共同涉有刑法第
    二百七十七條第一項傷害罪嫌云云。
二、按告訴乃論之罪，告訴人於第一審辯論終結前，得撤回其告訴；又告訴經撤回者
    ，應諭知不受理之判決，刑事訴訟法第二百三十八條第一項、第三百零三條第三
    款分別定有明文。
三、查：告訴人即被告巳○○告訴被告Ｇ○○共同傷害部分，檢察官認被告Ｇ○○所
    為，係涉犯刑法第二百七十七條第一項傷害罪嫌，而該罪依同法第二百八十七條
    前段規定，須告訴乃論。茲據被告巳○○於第一審辯論終結前，具狀撤回對被告
    Ｇ○○之告訴，有刑事撤回告訴狀一紙附於本院卷（六）第一六一頁可憑。揆諸
    上開說明，自應就此部分諭知不受理之判決。
貳、無罪部分：
一、公訴意旨略以：
    (一)、同案被告辛○○（綽號「黑人」）、壬○○（綽號「肉圓」）二人（業經先
        行審結）自恃為案外人即前臺中縣沙鹿鎮鎮長吳欽賜之子；被告戊○（業經
        先行審結）自恃為案外人吳欽賜之兄。三人為首，以其經營之當舖掩飾非法
        地下錢莊，組織暴力討債犯罪集團，僱用被告巳○○、Ｇ○○、未○○及Ｐ
        ○○等四人與同案被告子○○、Ｃ○○、午○○、Ｕ○○、Ｂ○○、Ｈ○○
        、Ｎ○○、丑○○、己○○、未○○、卯○○、宙○○、Ｒ○○、Ｄ○○、
        申○○、甲○○、Ｅ○○、黃○○、宇○○、寅○○、蘇雷臺、Ｔ○○、Ｋ
        ○○、Ｑ○○、Ｊ○○、亥○○（均業經審結）、Ｆ○○、乙○○（該三人
        均待通緝到案後，另行審結）等三十一人為成員，受薪職司組織內各項職務
        ，以家族型態，企業化經營，共組犯罪集團。由被告辛○○、壬○○及戊○
        等三人操縱組織內的事務，對於組織內從事之犯罪行為，提供資金及人力，
        並依犯罪態樣，提供火力強大之槍彈。另為該犯罪組織長期存續之目的，對
        外經營合法十二家當舖業，實際經營地下錢莊牟取非法暴利。上開當舖除可
        以典當一般物品外，且對外廣告可以原車使用之方式，招攬急迫、輕率、無
        經驗之人貸予金錢，以取得與原本顯不相當重利。對於遲納利息之借款人，
        即唆使下屬持槍，強暴脅迫令借款人支付本金及高額利息，或強迫借款人將
        其所有之自小客車，過戶予渠之名下。另同案被告辛○○見賽鴿比賽有高額
        彩金可圖，乃由組織成員負責分別在臺中縣、南投縣設立俗稱Ａ櫥、在宜蘭
        縣、臺南市設立俗稱Ｂ櫥，訓養賽鴿。期間先訓練賽鴿熟悉比賽時，先返回
        最近鴿舍之慣性，復於統一放飛當日，賽鴿返回Ｂ櫥後，與同案被告即德安
        航空股份有限公司（以下簡稱德安公司）之直昇機正、副駕駛員酉○○、廖
        廣林二人（均業經審結），共同基於意圖為自己不法所有之犯意聯絡，利用
        直升機之高速飛行速度，或以高級轎車高速行駛高速公路，往返二地，載運
        賽鴿，用以取得最先至賽鴿比賽大會登錄時間之詐術，致使參與比賽之會員
        及主辦比賽之會長，陷於錯誤，而交付賽鴿彩金。同案被告壬○○於開設之
        當舖，明知被害人張富羽（涉嫌竊案部分，另案由臺灣板橋地方法院通緝中
        ）持來典當之名貴手錶係竊得之贓物，且得知被害人張富羽尚有多隻名貴金
        錶留存，仍未銷贓，乃以黑吃黑之手段，提供槍彈，唆使組織成員，控制被
        害人張富羽之行動自由後，強盜該批金錶，據為己有，茲將渠等組織犯罪之
        犯行詳述如左：
        １、同案被告壬○○自八十三年六月起，陸續以經營合法當舖業十二家，分
            別為中區一店、中區二店、東海當舖、興隆當舖、大雅當舖、中區當舖
            大雅店、五權當舖、忠明當舖、中央當舖、神岡當舖、國光當舖、草湖
            當舖，並僱用被告未○○、Ｇ○○二人與同案被告Ｋ○○、黃○○、洪
            嘉龍、Ｎ○○、Ｄ○○、Ｑ○○、子○○、Ｊ○○、Ｂ○○、丑○○、
            Ｈ○○及Ｆ○○等十二人為店長，另僱用同案被告卯○○、宙○○、蕭
            志淵、甲○○、Ｅ○○、寅○○及午○○等七人及同案被告乙○○為員
            工。實際從事經營地下錢莊，利用不特定之借款人急須週轉貸予金錢，
            向借款人每月每萬元收取九百元至三千元不等之重利，對於遲納利息、
            本金之借款人，即強押至當舖，加以毆打成傷，或持槍恐嚇渠等家屬，
            及暴力討債。茲分述如次：
            (1)、於八十九年二月間，被害人嚴榮彰至中區第二當舖（店長為同案被
                告黃○○）以車牌號碼：Ｍ六–四二○八號自用小客車為質押，但
                車輛仍由被害人嚴榮彰使用（即俗稱原車可用）之借款方式，向中
                區當舖借款五萬元，每一萬元利息九百元，按月計息，被害人嚴榮
                彰約繳息一年多，償還約五萬元利息後，無力償還。同案被告林裕
                堅（綽號瘦子）、Ｃ○○（綽號黑牛）及蘇雷臺等三人及被告林禹
                新乃以電話或親自至家中等方式，恫嚇被害人嚴榮彰及家屬，揚言
                若不再行償還利息，將剁掉被害人嚴榮彰手腳等語，致被害人嚴榮
                彰心生畏懼。
            (2)、於八十九年間，被害人蔡文憲以被害人蔡金永所有車牌號碼：ＯＨ
                –○八○七號自用小客車及車牌號碼：ＯＲ–一○六二號自用小貨
                車為質押，向中區當舖借款二至三十萬元不等，利息每二萬元一千
                五百元計算。至八十九年三月二十日，因被害人蔡文憲無力再償還
                高額利息，且經當舖人員逼討下，始為被害人蔡金永知悉上情。之
                後同案被告午○○等人即向被害人蔡金永謊稱被害人蔡文憲向該當
                舖借款七十五萬元，並多次前被害人蔡金永家中，將槍械顯現於腰
                際或持槍抵住被害人蔡金永之腰部，恐嚇稱：若不處理債務，將殺
                害被害人蔡金永，使被害人蔡金永心生畏懼。
            (3)、被害人吳宜峰向中區當舖借款十七萬元，每期十五天利息二萬元，
                因被害人吳宜峰嗣無力償還利息，同案被告壬○○即唆眾至被害人
                吳宜峰家中，將之毆打成傷。復又將之強押至沙鹿中區當舖內，持
                木棒、水壼等毆打被害人吳宜峰，憑以逼討債務，致被害人吳宜峰
                受有身體左肘挫傷、頭部外傷及淤血、左側尺骨骨折、後胸部挫傷
                、左側肱骨骨折等傷害（傷害部分，未據告訴）。
            (4)、被害人劉鎮森向興隆當舖（店長為同案被告申○○）借款三萬元，
                每十五天利息三千餘元，被害人劉鎮森嗣無力償還利息，同案被告
                壬○○即教唆四名不詳姓名之人於九十年一月間，駕白色車牌號碼
                不詳之自用小客車，將被害人劉鎮森強押至興隆當舖毆打，逼迫還
                債。被害人劉鎮森電話告知案外人劉鎮正，準備三萬元及利息一萬
                三千五百元，載同案外人劉孫好至該店繳款後，同案被告壬○○始
                將被害人劉鎮森釋放。
            (5)、被害人郭成照於八十八年九月二十日，向中央當舖（店長為同案被
                告Ｂ○○以車牌號碼：Ａ四–八八五一號自用小貨車，借款八萬元
                ，利息以每月七千元計算，並簽立商業本票（票號：○五○二七○
                號）一張為質押。當時係由案外人天○○出面辦理典當手續，期間
                被害人郭成照亦依約繳納了一年餘之重利。俟於八十九年底，因超
                高重利致利滾利，使被害人郭成照無力再償還利息，同案被告林裕
                堅即於八十九年十月三日，夥同被告Ｎ○○，將被害人郭成照，強
                押至中央當舖，並毆打被害人郭成照，逼迫還債。經被害人郭成照
                以電話向案外人天○○求援，案外人天○○始向店長即同案被告童
                耀德，請求協商後，同案被告Ｂ○○始同意由案外人天○○償還本
                金。被害人郭成照同時亦先由渠等控制行動自由，俟同晚被害人郭
                成照乃利用同案被告午○○等人不注意之際，趁隙逃出。
            (6)、被害人江慶榮約於八十七年間，以被害人江雅玲所有車牌號碼：Ｍ
                二–六六○六號自用小客車為質押，向草湖當舖（店長為同案被告
                Ｈ○○）借款，以每十日為期，每十萬元利息二萬元。期間被害人
                江雅琴陸續代被害人江慶榮繳納約一百餘萬元之利息。後因利息過
                高，致使被害人江慶榮無法繳納，而於八十九年間，遭同案被告劉
                癸利、Ｂ○○、Ｃ○○、午○○及Ｈ○○等五人強押至大雅路中區
                當舖，加以毆打，並逼討債務，再予以囚禁二天。因被害人江慶榮
                二日均未進食，無法忍受，乃以電話告知被害人江雅琴上述情事，
                要求前去求援。迨被害人江雅琴至該當舖時，被害人江慶榮已遭七
                、八人圍住，且不讓被害人江雅琴離開該處，同時迫令被害人江慶
                榮，以電話向案外人楊坤城借錢。俟案外人楊坤城將六萬元送達該
                當舖，並另由被害人江雅琴簽立面額為二十二萬元之本票（票號：
                三二九四一五號）一紙後，始將被害人江慶榮釋放。另於被害人江
慶榮借款期間，草湖當舖之不詳之人，曾至被害人江雅琴住處，恫
                嚇被害人江雅琴，欲將被害人江雅琴押走，逼討債務，致使被害人
                江雅琴心生畏懼。
            (7)、被害人黃永見自八十九年十二月二九日起，至九十年二月二三日止
                ，陸續向神岡當舖（店長為同案被告丑○○），以白色裕隆自小客
                車為質押，並簽立七張十一萬元之本票，原車使用之方式，借款七
                萬元，每一萬元十五天之利息為九百至一千五百元不等。被害人黃
                永見於借款期間，曾繳納數期利息。嗣被害人黃永見上開車輛因車
                禍撞毀後，即無力向神岡當舖，繳納高額利息。於九十年四月中旬
                ，神岡當舖之人即持鐵條，撬開被害人黃永見住家鐵門，直闖至家
                中樓上，見被害人黃正雄（係被害人黃永見之父），不分青紅皂白
                ，以拳頭毆打被害人黃正雄胸部（未成傷，且傷害部分，未據告訴
                ），並揚言：將砍斷被害人黃永見之腳筋。隨後至樓下持槍，槍擊
                被害人黃正雄所有之汽車，致該轎車後擋風與左後窗玻璃破裂（毀
                損部分，未據告訴），使被害人黃永見、黃正雄二人心生畏懼。
            (8)、被害人林燈輝以面額為八十萬元之本票一張及車牌號碼：Ｂ五–八
                九六五號自用小客車為質押，委由被害人Ｉ○○代為在中區當舖，
                向同案被告辛○○借款八十萬元。因被害人林燈輝無力償還，被告
                辛○○乃於八十九年五、六月間，夥同同案被告癸○○及其他三名
                姓名年籍均不詳之成年男子，至臺中市○○區○○路三段三一六號
                「同心汽車修配場」前，將被害人Ｉ○○強押上車，再將該車開往
                臺中市○○路附近偏避地點。同案被告辛○○等人於車上，乃向被
                害人Ｉ○○逼討債務，並以一把黑色手槍，敲打被害人Ｉ○○右眼
                頰，復迫令以電話向母親求援，要求開立面額為八十萬元之支票。
                隨後辛○○等人搭乘原車，返回上開同心汽車修配場，取得支票後
                ，逃離該處。
            (9)、於八十七年六月中旬某日，適有被害人童景科因急需用錢，向同案
    被告壬○○開設之「中區當鋪」，借款五十萬元，並以不詳車牌號
                碼之福斯牌Ｔ４箱型車一部及車牌號碼：Ｑ八–七五二號吊卡車一
                部為質押，利息每十五天為一期，每期每十萬元之利息為九千元。
                在支付二期利息九萬元後，無力清償，被告Ｐ○○與同案被告林裕
                堅、黃○○二人即於八十七年間某日，在中區當舖，共同毆打被害
                人童景科（未成傷，傷害部分，亦未據告訴），並以「隨時準備等
                你，如果店內有什麼事要找你」等詞，威嚇被害人童景科，致使被
                害人童景科心生畏懼。
        ２、於九十年一月二十日十八時許及同年一月二十二日，被害人張富羽先後
            持於八十九年十二月二十一日，在臺北市○○區○○街，所竊得之六只
            名貴勞力士牌、ＡＰ牌等金錶，至同案被告壬○○、戊○二人共同經營
            設於臺中市○區○○路二三三號「忠明當舖」典當。隨由同案被告李明
            富受理四只金錶典當，另二只金錶則暫留於該店。同案被告子○○乃交
            付被害人張富羽七十一萬元，並將此事告以同案被告壬○○。經同案被
            告壬○○檢視後，確認為贓物，認有利可圖，便計劃以黑吃黑的手段，
            將被害人張富羽尚未銷贓之二十九只手錶，加以強盜。同案被告壬○○
            遂以一百萬元收購為誘餌，教唆同案被告子○○、Ｔ○○、蘇雷臺及黃
            志忠等四人與被害人張富羽聯繫，約定於九十年一月三十日，收購其餘
            手錶，誘使被害人張富羽南下臺中市。俟被害人張富羽依約抵達後，同
            案被告子○○、Ｔ○○二人即持由同案被告壬○○提供之二把制式九０
            手槍（未據扣案），夥同同案被告Ｃ○○、蘇雷臺二人，共同控制被害
            人張富羽之行動自由，再駕車至被害人張富羽位於臺北市住處。被害人
            張富羽因已受控制，不得已乃將其餘二十九只金錶，悉數交付予同案被
            告蘇雷臺、子○○二人。同案被告蘇雷臺、子○○二人當日即搭乘「尊
            龍客運」客車，返回臺中。被害人張富羽則由同案被告Ｔ○○、Ｃ○○
            二人持槍控制行動自由，駕駛原車返回，至臺中市國道中港交流道附近
            ，始加以釋放。事後同案被告蘇雷臺乃將該批金錶，經由同案被告壬○
    ○轉交付予同案被告戊○收取。復於九十年三月一日，臺中市警察局第
            二分局獲報同案被告壬○○涉嫌恐嚇、贓物案件，而在臺中縣沙鹿鎮○
            ○路與新街口交岔路口附近，當場查獲同案被告Ｔ○○持有上開贓物金
            錶。該局警員隨於九十年三月一日晚上八時許，前往臺中縣沙鹿鎮○○
            路一四一巷四十分，執行搜索，當場在同案被告戊○手上，查獲ＦＯＲ
            ＴＩＳ牌（編號１２６９）贓物手錶一只。同案被告壬○○、戊○二人
            見事情爆發，遂私告同案被告Ｔ○○，勿將其餘共犯強盜之事透露，且
            須承擔（頂替）上開強盜犯行，於同案被告Ｔ○○於法院受審及服刑時
            ，該二人將負擔所有費用。經同案被告Ｔ○○同意，而於該局調查訊問
            時，供述：該批手錶係伊恐嚇被害人張富羽所得云云。且就同案被告吳
            心手為警查獲之上開贓物手錶部分，亦供稱：係伊所贈與，被告戊○並
            不知係屬贓物云云。嗣同案被告Ｔ○○經臺灣臺中地方法院檢察署檢察
            官命具保後，發覺同案被告壬○○、戊○二人均對伊置之不理，發現係
            遭受同案被告壬○○、戊○二人矇騙，而擔下全部強盜犯行，始與同案
            被告蘇雷臺向臺中縣警察局刑警隊，坦承上開犯行。
        ３、同案被告辛○○見賽鴿賭博有高額彩金可圖，乃與組織成員共同基於意
            圖為自己不法所有之犯意聯絡，由同案被告辛○○策劃、出資及連繫被
            告Ｍ○○等飼養賽鴿之人，夥同同案被告即德安航空股份有限公司（以
            下簡稱德安公司）直升機正駕駛員酉○○、副駕駛員Ｏ○○二人，利用
            執行業務之機會，於賽鴿比賽中，以詐術致使賽鴿比賽結果發生錯誤，
            詐領不特定人於賽鴿比賽大會上所投注之高額彩金。茲分述如次：
            (1)、於八十八年初，被告辛○○經同案被告辰○○（綽號「阿寶」，業
                經先行審結）提議後，與同案被告Ｍ○○（業經先行審結）共謀以
                賽鴿比賽時作弊，憑以詐領鉅額彩金。謀議以設立Ａ、Ｂ櫥鴿舍，
                藉以訓練比賽時，賽鴿先返回最近鴿舍之慣性，俟賽鴿返回Ｂ櫥後
                ，再利用高速直升機，將賽鴿載回Ａ櫥。復經同案被告Ｍ○○之介
                紹，與同案被告酉○○認識，並取得同案被告酉○○運用直升機載
            運賽鴿之犯意連絡。於八十八年初，同案被告辛○○得知南投竹山
                賽鴿協會即將比賽，乃先由同案被告Ｍ○○至宜蘭縣冬山鄉○○路
                二二一號（三樓透天厝）租屋，並出資組立鴿舍（Ｂ櫥）。於訓養
                期間，與在南投縣竹山鎮○○路五七之四號鴿舍（Ａ櫥）之同案被
                告辰○○達成共識，將訓練之十五隻賽鴿，每隔三至七日，往返Ａ
                、Ｂ二櫥交流，以讓賽鴿熟悉地形。並以同案被告辰○○之名義，
                向賽鴿大會參加比賽，復由同案被告辛○○出資以傷患送之名義，
                向德安公司申請包機手續。至賽前三日，由同案被告酉○○、劉廣
                林二人駕駛直升機搭載同案被告辛○○、亥○○（業經先行審結）
                、Ｃ○○及子○○等四人由臺中航空站起飛，至宜蘭縣山區某處降
                落。到達該處時，因仍距比賽當日有二日之久，同案被告辛○○乃
                令同案被告Ｃ○○、子○○二人以樹葉掩蓋直升機，並各持一把手
                槍（未據扣案）在該處看守，以免遭發現破壞。於八十八年五月六
                日比賽當日，由同案被告Ｍ○○負責看管Ｂ櫥，俟比賽鴿子在宜蘭
                地區，於當日上午七時放飛後，於同日上午八時許，即有三、四隻
                賽鴿返回Ｂ櫥。同案被告Ｍ○○即將返回之賽鴿交付予同案被告吳
                家佑，由同案被告辛○○乘直升機將之載回設於南投縣竹山鎮Ａ櫥
                附近，再放飛賽鴿。待賽鴿飛回Ａ櫥後，即持賽鴿至比賽會場，登
                錄抵達時間，共同以此詐術，共計詐得彩金二千二百三十四萬七千
                二百八十萬元（係由被害人即該會會長丙○○開立一紙案外人林政
                億於臺中商業銀行股份有限公司，開設之帳號：00000000
                0000號帳戶之二千二百三十四萬七千二百八十元之領款條，交
                付予同案被告辰○○，經同案被告辰○○悉數提領後，再與同案被
                告辛○○、Ｍ○○二人朋分。同案被告辛○○所分得彩金部分，並
                利用同案被告亥○○之銀行存款帳戶兌領。
            (2)、於八十九年五月間，同案被告辛○○指示由同案被告Ｃ○○出面向
                彰化縣彰化市信鴿協會參加比賽，且由同案被告Ｍ○○至臺南市○
                ○○街一號租屋組立鴿舍（Ｂ櫥），再由同案被告Ｃ○○至臺中縣
                大肚鄉○○道附近，租屋組立鴿舍（Ａ櫥）。期間由同案被告劉俊
                宏負責訓養Ａ、Ｂ櫥賽鴿，比賽當日上午六時許，由同案被告吳家
                佑駕車搭載被告巳○○與同案被告癸○○、蘇雷臺及亥○○等三人
                ，從臺中縣沙鹿鎮出發，至臺南市Ｂ櫥時，約上午八時三十分許。
                復於當日上午九時三十分許，比賽之賽鴿即陸續返回Ｂ櫥，同案被
                告辛○○、Ｍ○○二人即攜帶返回之賽鴿，搭乘由同案被告酉○○
                、Ｏ○○二人所駕駛之德安公司直升機，飛回臺中縣大肚鄉垃圾掩
                埋場附近，再放飛賽鴿。待賽鴿飛回Ａ櫥後，即持往比賽大會會場
                ，登錄時間，共同以此詐述，共計詐領彩金二百餘萬元。所詐得之
                彩金除由同案被告Ｍ○○分得六十萬元外，其餘悉歸同案被告吳家
                佑取得。
    (二)、被告Ｇ○○與同案被告Ｈ○○、午○○、丑○○、己○○、Ｑ○○、申○○
        及乙○○等七人於九十年四月十九日，因違反組織犯罪防制條例等案件，接
        受臺中縣警察局刑警隊調查訊問完畢，於返家途中，因懷疑被告巳○○與同
        案被告癸○○、蘇雷臺二人向警方檢舉渠等犯罪行為，乃於九十年四月十九
        日晚上十時許，基於妨害自由之犯意聯絡，駕駛二輛箱型車，於被告巳○○
        與同案被告癸○○、蘇雷臺二人亦受臺中縣警察局刑警隊調查訊問完畢，返
        家途中，行經臺中縣豐原市國立豐原高級商業學校之際，攔截被告林禹辛與
        與同案被告癸○○、蘇雷臺二人。由同案被告Ｈ○○、午○○二人下令動手
        毆打被告巳○○與同案被告癸○○、蘇雷臺二人，並強押該三人上車。同案
        被告蘇雷臺、癸○○二人見狀即時逃離該處，被告巳○○則遭同案被告Ｈ○
        ○用手勒住勃子，加以毆打，被告Ｇ○○及同案被告午○○、告乙○○二人
        見狀，亦參與毆打同案被告巳○○，致使被告林禹辛受有頭皮擦傷淤血腫塊
        之傷害（涉嫌傷害部分，業由被告巳○○撤回告訴）。隨後，同案被告申○
        ○、Ｈ○○二人復強行將被告巳○○，押上由同案被告Ｑ○○所駕車牌號碼
        ：Ｐ二–一三六○號箱型車，控制行動自由。於該車行駛途中，被告巳○○
        趁行駛車速緩慢，開啟車門跳車逃離。
    (三)、因認：
        １、被告等共同涉犯組織犯罪條例第三條第一項後段參與犯罪組織罪嫌。
        ２、被告巳○○、Ｐ○○二人共同涉犯刑法第三百四十五條常業重利與同法
            第三百零五條恐嚇及同法第三百零二條第一項妨害自由等罪嫌（起訴書
            證據並所犯法條欄漏載起訴法條）。
        ３、被告巳○○共同涉犯刑法第三百三十九條第一項詐欺取財罪嫌（起訴書
            證據並所犯法條欄漏載起訴法條）。
        ４、被告Ｇ○○共同涉犯刑法第三百零二條第一項妨害自由罪嫌。
二、按犯罪事實應依證據認定之，無證據不得推定其犯罪事實；又案件不能證明被告
    犯罪者，應諭知無罪之判決，刑事訴訟法第一百五十四條、第三百零一條第一項
    分別定有明文。再者，認定不利於被告之事實，須依積極證據，苟積極證據不足
    為不利於被告事實之認定時，即應為有利於被告之認定，更不必有何有利之證據
    ；共同被告不利於己之陳述，固得採為其他共同被告犯罪之證據，惟此項不利之
    陳述，須無瑕疵可指，而就其他方面調查，又與事實相符，始得採為其他共同被
    告犯罪事實之認定；告訴人之告訴，係以使被告受刑事訴追為目的，是其陳述是
    否與事實相符，仍應調查其他證據以資審認；被害人之陳述如無瑕疵，且就其他
    方調查又與事實相符，固足採為科刑之基礎，倘其陳述尚有瑕疵，則在未究明前
    ，遽採為論罪科刑之根據，即難認為適法；認定犯罪事實所憑之證據，雖不以直
    接證據為限，間接證據亦包括在內；然無論直接或間接證據，其為訴訟上之證明
    ，須於通常一般之人均不致於有所懷疑，而得確信其為真實之程度者，始得據之
    為有罪之認定，業分經最高法院三十年上字第八一六號、四十六年臺上字第四一
    九號、五十二年臺上字第一三○○號、六十一年臺上字第三○九九號、七十六年
    臺上字第四九八六號著有判例。
三、經查：
    (一)、被告巳○○、Ｐ○○二人被訴共同涉犯常業重利、恐嚇及妨害自由等罪嫌部
        分：
        １、公訴人認被告巳○○、Ｐ○○二人涉有上開犯行，無非係以：被告林禹
            新與同案被告Ｐ○○、癸○○、被告Ｔ○○及蘇雷臺等四人分別於警詢
            、偵查之供述，被害人嚴榮彰、蔡金水、江雅琴、黃永見及童景科等五
            人分別於警詢、偵查時之指述，證人天○○、Ｌ○○及Ｉ○○等三人分
            別於警詢、偵查時之證述，醫院就診紀錄一份，忠明當舖帳冊一本，興
            隆當舖帳冊二本，中區二店當舖帳冊二本，神岡當舖帳冊二本，草湖當
            舖帳冊二本，東海當舖帳冊二本，國光當舖帳冊一本，五權當舖帳冊二
            本，大雅當舖帳冊一本，中區一店當舖帳冊三本，中央當舖帳冊三本，
            中區當舖帳冊三本，其他資料十五本，金融機構存摺二百零四本，日報
            表二百零五份，收取利息簿一本，借款利息表二張，中區店借款人明細
            簿一本，東海當舖帳等十三家當舖帳冊十八捆等情為據。
        ２、訊據被告巳○○、Ｐ○○二人固均不否認：曾於右揭時地，受僱於同案
            被告壬○○，分別在上開當舖，從事借款及催收借款事務之事實，但均
            堅詞否認有何常業重利、恐嚇及妨害自由之犯行，均辯稱：借款之利率
            係依同案被告壬○○之指示，為月息五分至九分，並不知如此已觸犯重
            利罪，亦未對不按期償還之借款人為恐嚇及妨害自由之行為等語。
        ３、常業重利部分：
            (1)、按（九十年八月二十七日廢止前）當舖業管理規則第十七條規定：
                「當舖業之月息利率由省、直轄市主管機關會同財政部等有關機關
                及該同業公會，依照當地銀行業擔保放款通行利率、參酌物價指數
                、當地經濟情況及公營當舖利率分別議定之。」；同規則第十八條
                規定：「當舖業除收取月息並得酌收棧租費及保險費外，不得以任
                何理由收取其他費用。故當舖業之月息利率由上開管理規則授權行
                政機關及當舖業商業同業公會制定，不適用民法第二○五條約定利
                率不超過週年百分之二十之規定。臺灣省政府建設廳於五十七年七
                月二十四日，曾依照（廢止前）當舖業管理規則第十七條規定，邀
                集有關單位舉行當舖業利率商討會議，議定：民營當舖利率為九分
                ，基於目前社會仍有當舖業存在之需要，為維持其生存其利率仍暫
                予維持民營當舖九分（參臺灣省政府六十七年五月十五日府建三字
                第四二五○六號函）。而內政部警政署八十四年四月二十一日（八
                四）警署刑偵字第六八八九號函亦明示：民營當舖利率為九分。
            (2)、同案被告壬○○、Ｎ○○、Ｂ○○、Ｃ○○、午○○、Ｈ○○、李
                韋賢、黃○○、蘇雷臺、Ｐ○○、癸○○、乙○○、子○○、陳俊
                翔、Ｄ○○、Ｅ○○、宇○○、寅○○、Ｋ○○、Ｑ○○、Ｊ○○
                、申○○及甲○○等二十三人，及被告Ｇ○○、未○○二人分別於
                本院調查時，均供稱：一般人向同案被告壬○○所經營之上開當舖
                借款，一萬元之利息每月為五百元（即月息五分）至九百元（即月
                息九分）不等等語。
            (3)、觀諸扣案上開當舖之帳冊上所登載之借款利息，均低於月息九分，
                並無高於月息九分之記載（參本院自扣案證物所整理之八本帳冊明
                細）。
            (4)、、證人嚴敬翔（原名嚴榮彰）於本院九十二年五月七日調查時，
                結稱：借款五萬元，利息如何算忘了（參本院卷（六）第一五○頁
                ）等語。證人蔡金永警詢及本院調查中，並未證述被害人蔡文憲
                借款之利率為何。、證人吳宜峰於本院九十二年五月十五日調查
                時，結稱：「借款十萬元之每月利息為九千元（即月息九分）（參
                本院卷（七）第一三頁）等語。、證人劉鎮森於本院調查時，並
                未結述借款之利率為何。、證人郭成照於本九十二年五月二十八
                日調查時，結稱：借款八萬元，時間久了，利息不知道怎麼算，好
                像八萬元之月息不到八千元（參本院卷（七）第七○頁）等語。證
                人天○○於警詢及本院調查時，並未證述證人郭成照借款之利率為
                何。、證人黃永見、黃正雄二人分別於警詢及本院調查中，均未
                證述證人黃永見借款之利率為何。、證人童景科為警詢問時，證
                稱：借款五十萬元，十五天之利息為九千元（即月息三分六）（參
                臺中縣警察局刑事偵查卷宗（Ａ）第七四頁）等語。
            (5)、證人Ｉ○○係同案被告辛○○個人借款八十萬元，並非向同案被告
                壬○○所經營上開當舖借款，同案被告辛○○並因妨害自由之犯行
                ，業經本院先行審結，並予以論罪科刑。
            (6)、被告巳○○於九十年九月十三日本院調查時，固供稱：「吳宜峰借
                款十七萬元，每期十五天利息二萬元；劉鎮森借款三萬元，每十五
                天利息三千餘元（參本院卷（一）第二五四頁、第二五五頁）云云
                ，然與證人吳宜峰上開證述互核相悖。故被告巳○○上開供述，是
                否屬實，尚非無疑。
            (7)、證人江雅琴於九十年九月十三日為警詢問時，固證稱：「江慶榮曾
                邀同我向草湖當舖借款二十萬元，每月利息四萬元（參本院卷（一
                ）第三七○頁）。」云云。然證人江雅琴及被害人江慶榮經本院依
                法傳訊到庭，屆期均未到庭，經派警拘提，亦無法拘獲。所為證述
                是否屬實，亦非無疑。
            (8)、綜上所述，尚難徒以被告巳○○有瑕疵之供述，及證人江雅琴之唯
                一證述，即率認同案被告壬○○所經營之上開當舖借款予一般人之
                利率，確有高於月息九分之事實。
            (9)、同案被告壬○○等人係依（廢止前）當舖業管理規則之規定，經營
                上開當舖，向借款人收取月息五分至九分不等之利息，而該等當舖
                係領有營利事業登記證等情，除據被告壬○○供承在卷外，並有被
                告壬○○所提營利事業登記證十紙，說明書、商業登記印鑑卡、臺
                中縣政府函各一紙在卷可參。於當舖業管理規則廢止前，民間當舖
                業向借款人收取不高於月息九分之利息，是否該當於刑法重利罪之
                構成要件，法院之見解並非一致。因此，主管機關乃於九十年八月
                二十七日廢止上開規則。故本院認同案被告壬○○辯稱：並不知依
                （廢止前）當舖業管理規則及當舖業公會之慣例，向借款人收取月
                息五分至九分之利息，仍屬觸犯刑法重利罪一節，尚與常情無違，
                應非虛構之詞，堪值採信。基此，同案被告壬○○等人與被告林禹
                新、Ｐ○○二人於九十年八月二十七日當舖業管理規則廢止前，主
                觀上既係誤以為以不高於月息九分之利率，向借款人收取利息，即
                無刑法重利罪之適用。核被告巳○○、Ｐ○○二人所為，因欠缺刑
                法重利罪之主觀犯意，尚難率以該罪相繩。
        ４、恐嚇及妨害自由部分：
            (1)、、證人嚴敬翔（原名嚴榮彰）於九十二年五月七日本院審理時，
                結稱：「於八十九年二月間，有去第二當舖借錢，車子作質押，利
                息如何算忘了。我借五萬元，後來有還款，我不認識他們，是警察
                將筆錄寫好，叫我簽名的，不是我跟警察說的，也不是我去警察局
                製作的。錢何時還的忘了，他們沒有恐嚇我，我沒有被暴力討債，
                我不認識被告午○○、林禹辛、蘇雷臺、Ｃ○○（參本院卷（六）
                第一五○頁）。」等語。準此，證人嚴敬翔於九十年四月二十六日
為警詢問時，證稱：「我向中區當舖共借款五萬元，九十年一月開
                始，逾期繳息。後來當舖的人打電話至我家，由我媽媽接聽，說如
                果不還錢，就要讓我斷手斷腳。當舖也曾派黑牛、瘦仔及不知名二
                人至我家，對我及我媽恐嚇，揚言要剁掉我的手腳（參臺中縣警察
                局刑案偵查卷宗（Ｂ）第二六五頁）。」云云，是否確與事實相符
                ，尚非無疑。、被告巳○○於九十年九月十三日本院調查時，供
                稱：「那天是午○○、Ｃ○○、蘇雷臺和我去嚴榮彰家，當時我和
                蘇雷臺在門口，我沒有聽清楚他們說什麼（參本院卷（一）第二五
                一頁）。」等語。、同案被告蘇雷臺於九十二年五月七日本院調
                查時，經與證人嚴敬翔對質後，供稱：「我不認識嚴敬翔，沒有去
                過他家討債（參本院卷（六）第一五○頁）。」等語。、此外，
                同案被告午○○、Ｃ○○二人於警詢、偵查及本院調查、審理時，
                均堅詞否認有上開恐嚇犯行。故尚難徒以證人嚴敬翔先後不一有瑕
                疵之指述，及被告巳○○及同案被告蘇雷臺先後不一，且互核不一
                致之有瑕疵供述，即率認同案被告午○○、Ｃ○○及蘇雷臺等三人
                及被告巳○○，確有於右揭時地，共同對證人嚴敬翔為恐嚇之犯行
                。
            (2)、、I、證人蔡金永於九十年四月二十六日為警詢問時，證稱：「
                我兒子蔡文憲自中區當舖共借款約二、三十萬元，但該當舖說他借
                七十五萬元，而蔡文憲於八十九年三月二十日，開始逾期繳息，後
                來當舖的人經常到我家，催討債務，每次都故意將槍插在腰際，有
                時還會用槍抵住我的腰，逼我要處理。否則要殺掉我，蔡文憲被逼
                得自殺三次。他曾被錢莊押出去毆打（參臺中縣警察局刑案偵查卷
                （Ｂ）第二六六頁）。」云云。II、於九十年九月二十四日為警詢
                問時，證稱：「八十九年三月份前，我才知道蔡文憲有拿我身份證
                及支票，向壬○○經營之中區當舖借款，借款數額我不清楚。只有
                事發後，壬○○告訴我，蔡文憲向他們借約七十五萬元。該當舖人
    員每次約有二至三人，其中一人對我聲稱：老頭子，你要不要處理
                債務，否則大家看著辦。其餘的人會虛張聲勢，隨處吐檳榔汁。後
                他們見沒有什麼結果，上車後故意將引擎開到很大聲，才開走。他
                們催討的次數已無法統計了。我陸陸續續還約二十餘萬元，及一張
                面額三萬九千元之支票一張。典當的車子皆已流當，被當舖賣掉了
                。我無法指認他們的相片，但我知道其中二人之綽號，一個叫『肉
                鬆』，一個叫『肉圓』（參本院卷（一）第三六二頁至第三六四頁
                ）。」云云。III、於九十一年四月二日本院審理時，結稱：「蔡文
                憲是我的養子，出事的時候，我才知道，我在警詢所述實在，我沒
                有看到槍，但是我判斷那是槍。我不認識午○○，他們一來就說他
                們是中區當舖的人，他們每次來的人都不一樣，但是他們都有說他
                們是當舖的人。我不知道蔡文憲向當舖何人借的，蔡文憲現在已經
                找不到人。我有還他們錢，是陸陸續續的，我約還他們二十萬元以
                上，但是他們都拒絕簽任何字據，最後一次我用支票付給他們。他
                們說要房子給他們抵押，不然看著辦，我嚇得要死，次數有很多次
                ，每次去都是一個、或是二、三個，最多四個（參本院卷（二）第
                二○二頁）。」云云。、被害人蔡文憲未曾經警詢問，或為檢察
                官訊問，且經本院依法傳訊、拘提後，亦未到案。、證人蔡金永
                曾交付一紙面額三萬九千元之支票，予被告壬○○所經營之中區當
                舖。嗣由案外人即被告壬○○之妻玄○○兌領，憑以代被害人蔡文
                憲，償還債務等情，有第一商業銀行沙鹿分行九十一年八月十四日
                一沙字第一八四號函一紙附於本院卷（三）第一五四頁。然此亦僅
                得證明，被害人蔡文憲確曾向同案被告壬○○所經營之中區當舖借
                款，並由證人蔡金永代為清償部分債務，尚無從證明同案被告林裕
                堅確有受同案被告壬○○之指示，於右揭時地，對證人蔡金永為恐
                嚇之犯行。、同案被告午○○於警詢、偵查及本院調查、審理時
                ，堅詞否認有上開恐嚇犯行，且證人蔡金永亦無法明確指認被告午
        ○○。尚難徒以證人蔡金永之唯一指述，及曾交付上開支票予同案
                被告壬○○所經營之中區當舖，即率認同案被告午○○確有受被告
                壬○○之指示，於右揭時地，對證人蔡金永為恐嚇之犯行。
            (3)、、I、證人吳宜峰於九十二年五月十五日本院審理時，結稱：「
                我有向中區當舖借十七萬元，利息是十萬元一個月九千元，我沒有
                還錢，我有被打。我自知理虧，被打之後就去臺北工作，錢到現在
                沒有還，我有住院是在光田醫院，是二年前的事。辛○○、壬○○
                我認識，是員工林禹辛、蘇雷臺打我的，我在他們店裡被打，他們
                是到我家，帶我去店裡，不是押我去叫我還錢。之前我有跟老板說
                利息慢點還，他有答應我。被打時有骨折，是被打經過一小時去檢
                查，後來就住院，他們不是押我去當舖，是帶我去當舖。有四、五
                人打我，林禹辛拿球棒，我只認識二人。打完之後叫我上車，在市
                區逛叫我不要報警，後來就把我帶到梧棲加油站放掉。他們另有事
                就走了，在車上叫我不可報警。我之前有長期跟他們借錢，我有跟
                老板說慢點還，他有答應，他們沒有說什麼就打我，打完也沒有說
                什麼，因我理虧我沒有還他們錢，就沒有告他們。之後沒有再找我
                ，我也到臺北去（參本院卷（七）第一三頁）。」等語。II、於九
                十二年五月二十八日本院審理時，結稱：「當時有爭吵，我才被打
                ，他說我有跟他私人借錢，但我說沒有，因為我們有一起去過大陸
                去玩，但是我沒有跟他借錢，他一直說我有跟他借錢我不承認，他
                就打我，他不是因為當舖的事打我，是一場誤會（本院卷（七）第
                七二頁）。」云云。、I、同案被告午○○於九十年四月十九日
                為警詢問時，供稱：「我曾於九十年二月底或三月初，夥同Ｔ○○
                ，找到借款人吳宜峰後，我們問他要到他家，或中區當舖協調債務
                。吳宜峰說要到當舖，我們就載他回當舖，我從監理站電腦連線查
                知質押的車子已過戶，但吳宜峰卻騙我們說該車借給他表哥，我很
                生氣。於是就和Ｔ○○以徒手毆打吳宜峰，傷勢不是很嚴重，剛好
            林禹辛、蘇雷臺進來，就持鋁製棒球棍、鐵製茶壺打吳宜峰，後來
                他們二人開車載吳宜峰出去，結果如何我不知道（參臺中縣警察局
                刑案偵查卷宗（Ｂ）第三七○頁、第三七一頁）。」等語。II、於
                九十年四月十九日為檢察官訊問時，供稱：「我只有一次對吳宜峰
                暴力討債。我們到他家請回我們當舖，我們查到車子已賣給別人，
                他卻騙我們說車子借表哥。我就與Ｔ○○用拳頭打他胸部、手部，
                後來蘇雷臺進來，又用鋁棒打他。這筆帳後來也沒討回來，我不知
                道壬○○、辛○○是否知道我們有用暴力討帳（參九十年偵字第九
                四六五號偵查卷第六七頁、第六八頁）。」等語。。、同案被告
                Ｔ○○於九十一年八月六日本院審理時，供稱：「我有向吳宜峰要
                過債（參本院卷（三）第一一一頁）。」等語。、同案被告蘇雷
                臺於九十年九月十四日本院審理時，供稱：「吳宜峰我確實有打他
                （參本院卷（一）第二六五頁）。」等語。、I、被告巳○○於
                九十年四月十二日為檢察官訊問時，供稱：「曾和午○○、Ｔ○○
                一起到當舖將吳宜峰打傷（參九十年度偵字第四六三○號偵查卷第
                四六頁背面）。」等語。II、於本院九十年九月十三日調查時，供
                稱：「吳宣峰之債務當初是壬○○叫午○○處理，後來午○○和魏
                光華二人到吳宜峰家裡，將他押到沙鹿中區當舖一店。一店當時的
                店長是Ｇ○○。在當舖我、蘇雷臺、Ｃ○○、午○○、Ｔ○○、葉
                春成都有毆打吳宜峰，午○○用木棍毆打他，蘇雷臺用水壺毆打他
                ，我用手毆打他。當時壬○○打電話給午○○，內容我不清楚。吳
                宜峰向中區當舖借款十七萬元，每期十五天一期利息二萬元。因吳
                宜峰嗣無力償還利息，壬○○即唆午○○處理這件事情，至於電話
                中他們說什麼，我不清楚。」云云。III、於九十二年五月二十八日
                本院調查時，經與證人吳宜峰對質後，供稱：「毆打吳宜峰一事，
                係因我們有一起去大陸，他有跟我借錢沒有還又不承認，我才一時
                氣憤打他，不是當舖的人叫我去跟他討債，我們認識四、五年了。
                我不知道他有向我們的當舖借錢（參本院卷（七）第七二頁。」云
                云。、基上等情，固堪認證人吳宜峰確曾於右揭時地，遭同案被
                告午○○、Ｔ○○及蘇雷臺等三人與被告巳○○及其他不詳之人毆
                打成傷，惟證人吳宜峰就傷害部分，並未提出告訴。而就證人吳宜
                峰遭人強押至當舖之妨害自由部分，雖據被告巳○○於九十年九月
                十三日本院調查時，供述在卷，然核與證人吳宜峰之證述，顯然有
                悖。況被告巳○○事後翻異前詞，否認犯行，自不得徒以上開被告
                巳○○有瑕疵之唯一供述，即率認同案被告Ｔ○○、午○○二人確
                有對證人吳宜峰為妨害自由之犯行。
            (4)、、I、證人Ｌ○○於九十年四月九日為警詢問時，證稱：「劉鎮
                森係我四子。於九十年一月間某日之下午四時許，有四名年輕人駕
                駛ＭＺ－七七二七白色自小客車，至我家將劉鎮森強押至沙鹿。後
                於其胞兄劉鎮正準備三萬元，載同其母親劉孫好至錢莊繳款後，劉
                鎮森方獲釋（參臺中縣警察局刑案偵查卷宗（Ａ）第七五頁）。」
                云云。II、於九十一年四月二日本院審理時，證稱：「我都不知道
                ，時間太久，我忘記了。我不認識字（參本院卷（二）第二○六頁
                ）。」云云。、I、證人劉鎮森於九十一年四月二日本院調查時
                ，結稱：「我有向當舖借錢，有三個人來我家要債，我都不認識他
                們，他們有說他們是當舖的人。我沒有被押走，是我開著我的車自
                己到當舖去，可能是我父親誤以為我被押走，後來錢我都有還。檢
                察官起訴的事實不是真的。筆錄應該是警察拿到我家叫我父親簽名
                的（參本院卷（二）第二○五頁、第二○六頁）。」等語。II、於
                九十二年五月七日本院調查時，結稱：「是我自由意志下過去的，
                當時我一個人去，在當舖內行動完全自由，沒有人限制我的自由不
                准離開。我父親在警局說被強押，是因我沒有看筆錄，由我父親簽
                名的。我父親七、八十歲，是警察拿筆錄到我家，要我父親簽名畫
                押。我在當舖內，有打電話給我哥哥劉鎮正，錢是由家人送來的。
                當時我是坐當舖人員的車子去當舖的，錢是劉鎮正拿到當舖給我，
                我交給當舖，從頭到尾沒有被脅迫也沒有被妨害自由。劉鎮正有載
                我母親去。在電話中我沒有跟劉鎮正說我被押著，錢是我跟劉鎮正
                借的，後來有還錢給劉鎮正，後來錢都還給當舖。本件我沒有做過
                筆錄，筆錄是我父親簽名的，他老年人不知道事情的嚴重性（本院
                卷（六）第一三九、第一四○頁、第一四三頁）。」等語。、被
                告巳○○於九十年九月十三日本院調查時，供稱：「動手押劉鎮森
                這件事情是壬○○主導的，他是打電話給Ｃ○○，因為Ｃ○○約是
                類似總管，Ｃ○○叫我、Ｔ○○去劉鎮森家，將他帶回來。我們沒
                有帶任何工具，我們把他帶回興隆當舖，我們是開白色寶馬汽車，
                車子是當舖的。利息欠繳的事情都是壬○○交代Ｃ○○，再由黃志
                忠分配工作。當舖的帳目每天都要給壬○○看。在興隆當舖Ｔ○○
                、乙○○用手毆打劉鎮森。興隆店長那時叫申○○的。劉鎮森向興
                隆當舖借款參萬元，每十五天利息三千餘元計算。劉鎮森後來無力
                償還利息，壬○○即交代Ｃ○○處理，Ｃ○○告訴我們後，我們就
                在九十年一月間，開白色自小客車將被害人劉鎮森，強押至興隆當
                舖毆打，逼其還債。之後劉鎮森以電話告知其胞兄劉鎮正準備參萬
                元及利息一萬三千五百元，載同其母親劉孫好，至該店繳款後，吳
                景源始將劉鎮森釋放（參本院卷（一）第二五四頁、第二五五頁）
                。」云云。、同案被告Ｔ○○於九十一年八月六日本院調查時，
                供稱：「我有向劉鎮森要過債，都是壬○○叫我去的，我在九十年
                一月間，開一臺白色小客車押劉鎮森到興農當舖。後來，劉鎮正來
                繳錢，劉鎮森並簽三十萬本票，才將他放。壬○○不在場，林禹辛
                有在場，只有我和林禹辛一起去而已，不是四個人（參本院卷（三
                ）第一一一頁）。」云云。、基上等情，被告巳○○及同案被告
                Ｔ○○之供上開述，因核與證人劉鎮森上開證述不符，是否確與真
                實相符，尚非無疑。而證人Ｌ○○先後證述不一，且核與證人劉鎮
                森所為證述不符，亦難認所為證述，確與事實相符。同案被告吳景
                源、Ｃ○○二人於警詢、偵查及本院調查、審理時，均堅詞否認有
                指示被告巳○○及同案被告Ｔ○○強押證人劉鎮森之犯行。從而，
                尚難徒以被告巳○○及同案被告Ｔ○○上開不利於同案被告壬○○
                、Ｃ○○二人之供述，即率認同案被告壬○○、Ｃ○○及Ｔ○○等
                三人與被告巳○○確有於右揭時地，共同對證人劉鎮森為妨害自由
                之犯行。
            (5)、、證人郭成照於九十二年五月二十八日本院審理時，結稱：「於
                八十九年九月二十日，向中央當舖以小貨車借八萬元，時間久了，
                利息不知道怎麼算。我有繳過利息，八萬元之月息不到八千元。後
                來因小貨車被燒掉，所以他們沒有跟我拿利息。於八十九年十月，
                我本來在家裡，他們來找我，叫我跟他們去臺中當舖，不是押我去
                的，是我自願跟他們去的。我打電話給天○○說我人在當舖，我沒
                有跟她說我被押到當舖，我也沒有跟他說要來還錢，要不然我無法
                離開。後來是跟他們協調完畢之後，他們就讓我回去，我是將實際
                情形向他們說，我有困難，無法如期還錢。他們沒有打我，後來他
                們同意讓我延期，我就回去。天○○只有去豐原的當舖，沒有到臺
                中的當舖。（參本院卷（七）第七○頁）。」等語。、I、證人
                天○○於九十年五月四日為警詢問時，證稱：「我哥哥郭成照自中
                區當舖共借款八萬元，且自八十九年底起，開始逾期繳息，後來當
                舖的人經常到我家騷擾。於八十九年十月三日，當舖的人到我家，
                強押郭成照到臺中店，毆打他逼債。後來郭成照打電話給我，我隨
                即趕到中央當舖，跟他們協商清償事宜。但他們繼續囚禁郭成照，
                晚上郭成照自己利用機會脫逃。店長是阿德，不知真實姓名（參臺
                中縣警察局刑案偵查卷宗（Ｂ）第二七四頁、第二七五頁）」云云
                。II、於九十一年四月二日本院調查時，結稱：「筆錄是警察到我
                家做的，是郭成照向當舖借錢。郭成照打電話給我說他人在臺中，
                郭用我的名義借錢，當舖都向我要錢。郭成照打電話給我的時候只
                說人在臺中，沒有說被押走，後來我就直接到當舖，不是打電話。
                後來我告訴他緩期清償後，就回家，回家之後，過幾天郭成照告訴
                我說他是偷跑回來的，但是他沒有告訴我說他是否被押走，現在郭
                成照找不到人。我去當舖的時候，沒有看到郭成照。郭成照也沒有
                說他在當舖，他說偷跑回來何意，我不清楚（參本院卷（二）第二
                ○九頁）。」等語。III、於九十二年五月二十二日本院審理時，結
                稱：「郭成照是我哥哥，他有跟我說他被帶到臺中，他是被帶到臺
                中，打電話跟我說被帶到臺中，沒有說是去當舖，他是說被帶走，
                沒有說被押去。後來我自己覺得事有蹊蹺，我自己去豐原當舖，我
                問他們，是當舖的人說被帶到臺中去，因當初是我簽名借款，實際
                上是他去借的，當舖會找他。我沒有說要還，因我沒有錢，我就說
                讓郭成照分期付款，後來郭成照去臺北，就沒有跟我聯絡。當天郭
                成照有無被押去當舖，我不清楚，事後我去臺北遇到郭成照，因是
                他自己的事，我就不追問，詳情我也不知道。我沒有替他還，我有
                聽說他用開本票方式，慢慢還（參本院卷（七）審理筆錄第五四頁
                、第五五頁）。」等語。Ⅳ、於九十二年五月二十八日本院審理時
                ，結稱：「九十二年五月二十二日所述實在，郭成照只說他去臺中
                而已（參本院卷（七）第七一頁）。」等語。、同案被告Ｂ○○
                、Ｎ○○及午○○等三人於警詢、偵查及本院調查、審理時，均否
                認犯行，自難徒以證人天○○先後不一，且與證人郭成照所為證述
                有悖之瑕疵證述，即率認同案被告Ｂ○○、Ｎ○○及午○○等三人
                確有於右揭時地，共同對證人郭成照為妨害自由之犯行。
            (6)、、I、證人江雅琴於九十年五月四日為警詢問時，證稱：「我弟
                江慶榮自草湖當舖不知借款多少元，我曾替他繳了一百多萬元。在
                八十九間他開始逾期繳息，後來當舖的人強押江慶榮，至中區當舖
                毆打逼債。之後江慶榮打電話向我求救，我到中區當舖時，發現江
                慶榮被人圍住，他們並恐嚇我替他還錢，不讓我們姐弟離開。接著
                江慶榮打電話給他朋友楊坤城，楊坤城送六萬元過來，再由我簽二
                十二萬元的本票，才讓我們離去。我不知道江慶榮何時被當舖的人
                押走。據其事後告訴我，他被押走囚禁了二天，都未進食。在今年
                農曆過年前，當舖的人曾到我的住處，恐嚇我處理江慶榮的債務，
                並要帶我走，但我堅決不肯跟他們走（參臺中縣警察局刑案偵查卷
                宗（Ｂ）第二七一頁、第二七二頁）。II、於九十年九月十三日為
                警詢問時，證稱：「我弟弟江慶榮曾邀同我，向草湖當舖借二十萬
                元。利息每月四萬元，已繳了一百餘萬元。約於八十九年初，我弟
                因無力償還借款，為當舖人員強押至中區當舖，江慶榮打電話向我
                求救，我到達時發現當舖內有七、八名人員控制其行動，並恐嚇我
                須替他還錢，否則不讓我們離開。我因害怕以電話連絡表妹拿現金
                五萬七千元來繳納利息，另簽立面額二十萬元之本票，他們始將我
                們釋放。我親眼見到江慶榮遭二人，以手肘毆打胸部。經我詳視警
                方提供之相片，午○○、Ｈ○○係毆打我弟之人，另在場尚有王志
                強、申○○、Ｎ○○、Ｅ○○、黃○○等人（參本院卷（一）第三
                七○頁）。」云云。、被害人江慶榮並未經警詢問或為檢察官訊
                問，而證人江雅琴雖曾經警詢問，但該二人經本院依法傳喚、拘提
                ，均未到案。而案外人楊坤城並未經警詢問或為檢察官訊問，且卷
                內亦無年籍資料，可供本院依法傳喚。、同案被告Ｈ○○、劉癸
                利、Ｂ○○、Ｃ○○及午○○等五人於警詢、偵查及本院調查、審
                理時，均否認犯行。從而，自不得徒以證人江雅琴於警詢時之證述
                ，即率認該五人確有於右揭時地，共同對被害人江慶榮及證人江雅
                琴為妨害自由之犯行，及對證人江雅琴為恐嚇之犯行。
            (7)、、I、證人黃永見於九十年五月三日為警詢問時，證稱：「我自
                神岡當舖共借款七萬元，因原車使用，自我車子車禍撞毀，就開始
                逾期繳息。後來當舖的人於九十年四月中旬，到我家討債，我當時
                不在家，但當舖的人強行持鐵條撬開我的家門，直闖我家的樓上，
                毆打我父親黃正雄的胸部。當場並恐嚇說我不要被他們捉到，一旦
                被捉到要斬斷我的腳筋，接著出去外面，持槍槍擊我父親的汽車。
                前後共二次來我家恐嚇。我借款時，認識了『阿賢』及『二齒』等
                人（參臺中縣警察局刑案偵查卷宗（Ｂ）第二七六頁、第二七七頁
                ）。」云云，並提出照片毀損車輛四幀附於臺中縣警察局刑事偵查
                卷宗（Ｂ）第二七八頁、第二七九頁可參。II、於九十一年四月二
                日本院調查時，結稱：「我有去借錢，但是沒有按時繳利息，他們
                就打電話來向我要債。那是另外的事情，和借錢的事情沒有關係，
                那是和別人吵架，我父親以為那是當舖的人來要錢，那是我吵架，
                別人來報復所發生的事情，不是當舖的人來要債。當舖的錢我清償
                一半，就被送戒治（參本院卷（二）第二一二頁）。」等語。、
                I、證人黃正雄於九十年八月三十一日為警詢問時，證稱：「被害
人是我兒子黃永見。我曾有二次遭當舖人員以討債為由，以手推開
                我的身體。我所有車牌號碼：ＯＰ－二六八三號自用小客車曾遭槍
                擊，可能是未向當舖清償債務，而遭槍擊（參本院卷（一）第三六
                八頁至第三六九頁）。」云云。II、於九十一年四月二日本院調查
                時，結稱：「打汽車、玻璃的人是常常來要債的人，只有敲打門，
                沒有把門弄壞。那時他們在外面，時間是晚上，沒有到屋裡，也沒
                有打我，我也不確定是當舖的人。因為之前有很多人來要債，我就
                以為那些人是來要債（參本院卷（二）第二一二頁）。」等語。
                、同案被告壬○○、丑○○二人於警詢、偵查及本院調查、審理時
                ，均堅詞否認犯行，而證人黃正雄事後翻異前詞，且證人黃永見亦
                無法確定上開行為，確係由同案被告壬○○、丑○○二人指示姓名
                年籍均不詳之成年男子所為。從而，尚不得徒以證人黃永見、黃正
                雄二人上開先後不一之有瑕疵證述，即率認同案被告壬○○、李韋
                賢二人確有於右揭時地，共同對證人黃永見、黃正雄二人為恐嚇之
                犯行。
            (8)、、I、同案被告辛○○於九十年八月二十二日院調查時，供稱：
                「Ｉ○○有向我借，有八十萬元、有三十萬元，借了好幾筆，都是
                經過我向當舖借。」云云。II、於九十年四月十九日為警詢問時，
                供稱：「Ｉ○○是在八十九年五、六月間，到『中區當舖』拿八十
                萬元之支票，向我借現金八十萬元，我有借他，沒有算利息。我沒
                有在經營當舖，與Ｉ○○是朋友關係，是Ｉ○○要向我借，經我太
                太同意後，由她拿八十萬元給我，我與Ｉ○○約在中區當舖見面，
                把錢交給他（參臺中縣警察局刑事偵查卷宗（Ｂ）第五九頁、第六
                ○頁）。」等語。III、於九十年九月二十一日本院調查時，供稱：
                「Ｉ○○確實有向我借八十萬元，以車子擔保，並有開本票及支票
                （參本院卷（一）第二九一頁）。」云云。Ⅳ、於九十一年五月七
                日本院調查時，供稱：「我不是當舖的職員。當舖是我家（弟弟）
    開的（參本院卷（二）第三二九頁）。」等語。Ⅴ、由此以觀，被
                告辛○○就證人Ｉ○○究係向被告壬○○所經營之中區當舖借款，
                或向被告辛○○個人借款一節，先後供述並不一致。、被告林禹
                新於九十年九月十三日本院調查時，供稱：「當時是林燈輝向廖木
                全借的，後來Ｉ○○再向辛○○借的，並非向當舖借的，總共是八
                十萬元（參本院卷（一）第二五五頁）。」等語。、I、同案被
                告壬○○於九十一年二月二十日為警詢問時，供稱：「我與辛○○
                、戊○沒有夥經營當舖，該二人亦沒有至我經營的當舖任職（參本
                院卷（二）第八四頁）。」等語。II、於九十一年五月七日本院審
                理時，供稱：「辛○○與當舖完全沒有無關係，也不是員工，他沒
                有領薪資（參本院卷（二）第三二八頁）。」等語。、另依證人
                Ｉ○○之前揭證述與同案被告癸○○、被告巳○○二人之前揭供述
                ，亦僅得證明證人Ｉ○○曾於右揭時地，向同案被告辛○○借款八
                十萬元，及同案被告辛○○、癸○○二人確有於右揭時地，共同對
                證人Ｉ○○為妨害自由之犯行。尚無法證明證人Ｉ○○確係經由同
                案被告辛○○，向同案被告壬○○所經營中區當舖借款，且同案被
                告辛○○、癸○○二人確係受同案被告壬○○之指示，共同對證人
                Ｉ○○為妨害自由之犯行。、基上所述，尚不得徒以同案被告吳
                家佑先後不一之有瑕疵之供述，即率認證人Ｉ○○係經由同案被告
                辛○○向同案被告壬○○所經營之中區當舖借款，再由同案被告吳
                景源授意同案被告辛○○指示同案被告癸○○，夥同三名年姓名年
                籍均不詳之成年男子，共同對證人Ｉ○○為妨害自由之犯行。
            (9)、、I、證人童景科於九十年四月七日為警詢問時，證稱：「我於
                八十七年六月中旬，在『中區當舖』借款五十萬元，十五天一期利
                息九千元，利息係預扣共借一次。利息我還了三次，第四次因身上
                沒有足夠還利息的錢，且有延遲一個多月情事。當我到錢莊時，有
                二個人挾持我將我拖入當舖後面房間，連同另一人三人不分青紅皂
        白打我，約過三、四分鐘，我不支倒地，他們才放我回家。我沒有
                驗傷，左臉頰微腫，全身有痛楚。經我指認打我的三個人就是蔣文
                富、午○○及黃○○等人（參臺中縣警察局刑案偵查卷宗（Ａ）第
                七四頁）。」云云。II、於九十一年四月二日本院審理時，結稱：
                「我有去警察局作筆錄。我是要去當舖借錢，我只是晚一點去還錢
                ，當場的人比較凶，但是沒有打我，只是口氣比較不好，並沒有打
                我、恐嚇我。是警察傳我去的，筆錄是警察寫，我就照他的意思簽
                名。警察是依照Ｔ○○的說詞寫的，我現在說的才是真的，警察局
                是說的比較嚴重，我本金已經還畢。後來當舖有向我買一臺車，因
                為我付不起（參本院卷（二）第二一七頁）。」等語。、被告蔣
                文富與同案被告午○○、黃○○二人於警詢、偵查及本院調查、審
                理時，均堅詞否認犯行，自不得徒以證人童景科先後不一且有瑕疵
                之證述，即率認被告Ｐ○○與同案被告午○○、黃○○二人確有於
                右揭時地，共同對證人童景科為恐嚇之犯行。
        ５、綜上，本院復查無其他積極確切之證據，足資證明公訴人所指之上開犯
            罪事實。故除同案被告辛○○確有於右揭時地，與同案被告癸○○及另
            三名姓名年籍均不詳之成年男子，對證人Ｉ○○為妨害自由之犯行，業
            經本院先行審結，予以論罪科刑外，被告巳○○、Ｐ○○二人被訴之其
            餘部分犯罪事實，均屬犯罪不能證明。
    (二)、被告巳○○被訴共同涉犯刑法第三百三十九條第一項詐欺取財罪嫌部分：
        １、公訴人認被告巳○○涉有上開犯行，無非係以：同案被告癸○○、蘇雷
            臺、酉○○、辰○○及Ｍ○○等五人分別於警詢、偵查之供述，德安公
            司租機契約一紙，民航機飛航申請書六張，宜蘭縣冬山鄉○○路二二號
            （Ｂ櫥）現場勘查相片一冊等情為據。
        ２、訊據被告巳○○堅詞否認有何詐欺取財之犯行，辯稱：並未利用直昇機
            、轎車載運賽鴿及俗稱Ａ、Ｂ櫥之詐術，詐領賽鴿彩金等語。
        ３、(1)、、同案被告Ｍ○○於九十年四月十九日為警詢問時，供稱：「我
            於八十八年間，與辛○○欲參加南投縣竹山鎮賽鴿，由『阿寶』負
                責訓練竹山（Ａ櫥）賽鴿，我訓練宜蘭（Ｂ櫥）賽鴿，共訓練約十
                五隻賽鴿。另於八十九年五月間，我與辛○○欲參加彰化市某賽鴿
                比賽，經朋友介紹在臺南市○○區○○路租了一棟四樓透天厝，做
                為Ｂ櫥鴿舍。另在大肚鄉○○道附近，用Ｃ○○之名租一棟三層透
                天厝，做Ａ櫥鴿舍，Ａ、Ｂ兩櫥賽鴿均由我訓練。我們於比賽當時
                ，除訓練Ａ、Ｂ二個鴿舍方法，另外雇請德安航空直昇機載運賽鴿
                ，由臺南飛至臺中釋放，辛○○待賽鴿飛回Ａ櫥後，再將賽鴿載至
                賽鴿協會。有關接洽德安航空之事，是我介紹辛○○與酉○○認識
                ，並談論直昇機載運賽鴿等情。酉○○共載運賽鴿二次，分別為八
                十八年與八十九年。第一次竹山會我們贏得彩金二千餘萬元，我得
                彩金七百萬元；第二次彰化會我們贏得彩金二百餘萬元，我得彩金
                六十萬元，其餘彩金皆由辛○○取走。當初是『阿寶』提議賽鴿詐
                賭，再由辛○○找我合夥。另我曾於八十九年三月間，與辛○○及
                其女友、酉○○、德安航空龍總經理在大雅路金鱷魚餐廳餐敘，期
                間談到直昇機載運賽鴿事宜（參臺中縣警察局刑案偵查卷宗（Ｂ）
                第一四一頁、第一四二頁）、於九十年四月十九日為檢察官訊問
                時，供稱：「我與辛○○於八十七年、八十八年間，有參加一次竹
                山鎮賽鴿比賽，是以『阿寶』名義參加，我負責訓練宜蘭冬山地區
                Ｂ櫥，約有十幾隻鴿子，『阿寶』則在竹山訓練Ａ櫥，不定期互換
                訓練。另有一次在八十九年五、六月，參加彰化賽鴿比賽，我在臺
                南海佃路附近訓練Ｂ櫥，約有二十幾隻鴿子，Ａ櫥在大肚，Ａ、Ｂ
                二櫥均由我訓練。竹山那次比賽情形，是由賽鴿協會載賽鴿至宜蘭
                放飛，而訓練後的鴿子約三、四隻飛回Ｂ櫥，我再通知辛○○。由
                辛○○將鴿子帶至停放在五結地區之德安航空直昇機，賽鴿就坐直
                昇機回中部竹山山區，再將鴿子放飛回Ａ櫥。至於彰化那次比賽情
                形，鴿子載至南部外海施放，經訓練的鴿子約有九隻飛回Ｂ櫥，我
                再通知辛○○以車子載運賽鴿，走高速公路，以時速二百多公里趕
                回彰化地區，在Ａ櫥附近再將賽鴿放飛。竹山比賽共得二千二百萬
                元左右，我分得六、七百萬元，彰化比賽共得二百餘萬元，我分得
                六、七十萬元，其他彩金由辛○○拿走。以直昇機載賽鴿，是我介
                紹德安航空酉○○給辛○○認識。約在八十九年三、四月間，在臺
                中市金鱷魚餐廳，辛○○及其女友、酉○○、德安航空之龍經理及
                我曾一起聚餐，曾提到用直昇機載運賽鴿之事（參九十年度偵字第
                九四六五號偵查卷第四五頁至四七頁）。」云云。、於九十年四
                月二十四日為警詢問時，供稱：「組合鴿舍位於冬山鄉○○路二二
                一號是辛○○租的，我在此負責訓練鴿主『寶仔』之賽鴿，約十五
                隻。我與辛○○、『寶仔』合夥賽鴿，辛○○事前有和我協議詐賭
                賽鴿之彩金，要分給我三成。詐領彩金之過程是把賽鴿訓練好之後
                ，於比賽當天，賽鴿先飛回Ｂ櫥，我再將飛回之賽鴿交給辛○○之
                小弟，接著再以直昇機載運賽鴿飛回臺中，以詐領彩金。鴿舍事後
                已被辛○○叫人前來拆掉（參臺中縣警察局刑案偵查卷宗（Ｂ）第
                一四三頁至第一四五頁）。」云云。、於九十年五月三十日為警
                詢問時，供稱：「南投縣竹山鎮吉翔分會賽鴿比賽，該次賽鴿都是
                我訓練。彩金約獲得七百萬元，是辛○○叫他小弟至我家中，拿給
                我的。彰化縣信鴿協會新豐小組賽鴿比賽，賽鴿也都是我在訓練。
                辛○○叫我將回籠之賽鴿交予他的小弟，再將賽鴿捉至比賽大會，
                以贏得彩金，我有得到六、七十萬元。宜蘭的鴿舍不是我租的，不
                知道是誰拆除鴿舍。（參臺中縣警察局刑案偵查卷宗（Ｂ）第一四
                六頁至第一四八頁）。」云云。、於九十一年二月一日本院調查
                時，供稱：「我不是當舖的人員，我和辛○○是朋友關係，我有看
                過酉○○，是幾年前我不清楚。得彩金之前，我不認識酉○○，我
                也不認識Ｏ○○，我認識辰○○。我有寄放鴿子在辰○○那裡，那
                十五隻鴿子都是我的。我去宜蘭租房子、鴿舍，是要參加宜蘭縣當
                地比賽才租的，我之後有得二千多萬彩金。當初是約定以出資比例
                來均分獎金。那十五隻鴿子都是我在訓練的，比賽前約半年，就寄
                放鴿子給辰○○。宜蘭比賽的部分比較晚，所以沒有衝突，訓練時
                ，是辰○○告訴我去那裡訓練，我就去哪裡訓練，是辰○○將鴿子
                交給我，叫我到訓練的地方，他叫我去新竹，我就去新竹，叫我去
                臺北，我就去臺北。我交給辰○○的時候，鴿子還是幼鳥，要約二
                個月的時候，才能開始訓練，約比賽前三個月我就開始訓練，林宗
                寶不曾和我一起外出訓練。我沒有住在竹山那裡，幼鳥到成鳥的二
                、三個月，是由辰○○負責練飛。我之前曾養鴿子，養了很多年的
                鴿子，我曾得過彩金，但是金額很少，只有本件得大獎。辰○○得
                獎那次，他拿六、七百萬元支票給我，辰○○共拿一千多萬元給我
                ，都是支票，總共是二張支票，我將二張都領出來，我自己得六、
                七百萬元，剩下的錢我交給辛○○，也是用現金給辛○○，因為他
                有股份在我這裡。比賽那天我沒有去，是辰○○帶鴿子到公會比賽
                ，我常常在比賽，所以比賽那天我還是照舊訓練鴿子（參本院卷（
                二）第六頁、第七頁）。」云云。、九十一年七月二十三日本院
                調查時，供稱：「案發之前有看過Ｓ○○，那是在金鱷魚餐廳，是
                辛○○找我去的，現場有多少人我忘記了，現場有Ｓ○○、辛○○
                、我，是沒有錯。酉○○有沒有去我忘記了。辛○○叫我去金鱷魚
                ，他打電話給我的時候，沒有說要和Ｓ○○、酉○○見面。我那天
                在金鱷魚沒有做什麼，我不知道他們在談什麼事情，我到吃完飯，
                都不知道他們在談什麼。大肚鄉的房屋是我和Ｃ○○一起用的，我
                們是合夥要養鴿子賽鴿，由他出面去租，沒有人叫我們去租，合夥
                只有我們二人，我們有得獎，後來有贏得彩金二百餘萬，扣掉一些
                費用，我們就平分，分多少我忘記了。是我們二人平分沒有人再來
                分。比賽是用Ｃ○○的名字，我是負責養，比賽我沒有去。我有到
                臺南市○○○街一號承租房子，我是要參加臺南縣、市的比賽。我
                得獎那次是彰化的，我有在臺南訓練鴿子，沒有在那裡比賽。在臺
                南市訓練的鴿子和大肚鄉訓練的鴿子，是不同批。彰化得獎的是在
                大肚鄉訓練的，臺南市訓練的，沒有參加臺南、彰化比賽。臺南的
                部分是我自己訓練，和Ｃ○○沒有關係。大肚鄉的房子是我們二人
                一起承租的，臺南的房子是我自己承租的。宜蘭縣冬山鄉的房子是
                我自己承租的，我是想要參加北部的比賽，宜蘭縣訓練的鴿子和得
                二千多萬的鴿子是不一樣。在宜蘭訓練的鴿子都沒有參加比賽。南
                投竹山的房子不是我租賃的，我不知道辰○○用租房子當鴿舍。我
                負責訓練鴿子，辰○○也是負責訓練鴿子，鴿子是我的。鴿子不是
                辛○○的，他是當純插股而已，輸贏都要出錢，他只有出比賽的會
                金，我繳會金一百多萬元，辛○○出多少，我忘記了，好像幾十萬
                。彩金我拿六、七百萬元。鴿子都是當天抓去放，就飛回來南投，
                得獎這批沒有在我所租賃的鴿舍過夜。我們是先扣掉必要費用後，
                再均分，是誰先出訓練費用，就先將費用拿回去，其餘再均分。」
                云云。（參九十年重訴字第二○一九號（卷三）審理筆錄第七一至
                七五頁）。
            (2)、、同案被告酉○○於本院九十年四月二十二日受理檢察官聲請羈
                押訊問時，供稱：「有載過鴿子，但不知是賽鴿，是事後聽人家說
                ，才知道（參本院九十年度聲羈字第二五一號卷第四頁）。」云云
                。、於九十年五月十一日為檢察官訊問時，供稱：賽鴿確實是我
                載送的，但日期不記得，第一次是宜蘭飛回臺中，先在宜蘭過了幾
                天，第二次是臺南飛臺中。在飛機上時，我知道是載鴿子，辛○○
                在由臺南飛向臺中這次，有坐我飛機，當時還有另外一個人，宜蘭
                飛臺中也是二個人坐，鴿子是他們帶來的。我沒有拿到錢，辛○○
                是用包包，裝錢交給公司業務單位的職員。宜蘭及臺南降落地點，
                原本就有申請臨時起降點，臺中是看到位置比較空曠，就降落。金
                鱷魚餐廳是Ｓ○○打電話給我，我載他過去的。辛○○是用空勘名
                義申請起飛，沒有利用緊急救護名義（參九十年度偵字第九四六五
                號偵查卷第二七一頁）。」云云。、嗣於本院調查、審理時，翻
                異前詞，改供稱：並未載運過賽鴿，當初係為求免受羈押，始為不
                實之供述等語。
            (3)、、同案被告子○○於九十年四月十九日為警詢問時，供稱：「有
                參與賽鴿詐賭案，是辛○○採用Ａ、Ｂ櫥訓練賽鴿，再以直昇機載
                運賽鴿以縮短時間，詐取比賽彩金。我所參與的那次，由辛○○指
                揮我及Ｃ○○開車至宜蘭冬山鄉，找尋住處。之後再聽從辛○○的
                指示，至冬山山區看守一架德安航空公司的直昇機，以免直昇機遭
                人破壞。該次賽鴿有贏得彩金，但我未分得任何彩金。看守直昇機
                約三、四天，費用由自己出錢。我指認酉○○即該直昇機駕駛，我
                看守直昇機時並無持槍，參與賽鴿詐賭僅有一次。」云云（參臺中
                縣警察局刑案偵查卷宗（Ｂ）第三○五頁、第三○六頁）。」云云
                。、於九十年四月十九日為檢察官訊問時，供稱：「我有看管德
                安航空直昇機，是辛○○要我去，我和Ｃ○○一起去，看管三天（
                參九十年度偵字第九四六五號偵查卷偵訊筆錄第一四一頁、第一四
                二頁）。」云云。、於九十年四月二十日本院受理檢察官聲請羈
                押訊問時，供稱：「知道鴿子Ａ、Ｂ櫥之事，是辛○○要我去的（
                參九十年聲羈字第二○九號第八頁）。」云云。、嗣於本院調查
                、審理時，翻異前詞，改供稱：並未參與賽鴿詐賭之事，係因當時
                常遭受被告辛○○欺負，始為不實之供述等語。
            (4)、、同案被告癸○○於九十年四月二日為警詢問時，供稱：「吳家
                佑從事賽鴿詐賭，第一次在八十八年六月間，參加某竹山某賽鴿協
                會之比賽。詐賭方法是利用Ａ、Ｂ兩櫥訓練賽鴿，在比賽前三天，
                辛○○及其女友亥○○、Ｃ○○、子○○搭乘由唐教官及另一名副
                駕駛，所駕駛之德安航空直昇機至宜蘭，並將直昇機駕至某山區停
                放，由Ｃ○○、子○○持槍戒護，比賽當日將賽鴿乘座直昇機飛回
                竹山鎮，贏得彩金一千餘萬元。第二次於八十九年五月間，以黃志
                忠之名義，參加彰化市某賽鴿協會比賽，亦以相同手法設置Ａ、Ｂ
                櫥，並由『宏仔』負責訓練賽鴿。於比賽當日，由辛○○駕駛ＢＭ
                Ｗ七五○型自小客車載我及蘇雷臺、林禹辛、張乎庭等人至臺南市
                。俟賽鴿回籠後，辛○○及『宏仔』攜賽鴿，乘坐唐教官駕駛之德
                安航空直昇機，飛回臺中縣大肚鄉垃圾掩埋場對面之空地，辛○○
                再將賽鴿放飛回Ａ櫥，辛○○因此獲得彩金二百餘萬元。另外吳家
                佑等人於八十九年九、十月間，亦曾利用Ａ、Ｂ櫥方式，以高性能
                轎車，將賽鴿從高雄送回至臺中，詐得彩金二百二十萬元。唐教官
                每次幫辛○○載運賽鴿，可得二十七萬至三十二萬不等之酬勞。唐
                教官每次起飛都是以載運重病患為由，向航空公司及有關單位申請
                ，病患由唐教官自己找人頭，每次都要一名病患人頭及送醫急救記
                錄。另德安航空總經理曾於八十九年六月間，與辛○○、宏仔、林
                禹辛、我及唐教官一起在大雅金鱷魚餐廳吃飯，並談及直昇機載運
                賽鴿細節（參臺中縣警察局刑事偵查卷（Ａ）第五八頁至第六○頁
                。」云云。、於九十年四月四日為警詢問時，供稱：「『宏仔』
                經我指認就是Ｍ○○，其負責訓練Ａ、Ｂ櫥鴿子，另他也介紹唐教
                官認識辛○○。經我指認『唐教官』就是酉○○（參臺中縣警察局
                刑案偵查卷宗（Ａ）第六三頁）。」云云。、於九十年四月十二
                日為檢察官訊問時，供稱：「我八十八年在辛○○處當小弟，有參
                與賽鴿賭博，與辛○○一組，負責載運鴿子。有看過德安航空直升
                機幫忙載鴿子（參九十年度偵字第四六三○號偵查卷第四六頁、第
                四七頁）。」云云。、於九十年四月十九日為檢察官訊問時，供
                稱：「賽鴿詐賭我參與彰化那一次，由辛○○主導，我只是陪同蘇
                雷臺，把鴿子送去比賽終點，沒分到錢。參與的人還有Ｍ○○，他
                負責養鴿，辛○○負責安排和領錢（參九十年度偵字第九四六五號
                偵查卷第九六頁、第九七頁）。」云云。、於九十一年十二月二
                十五日本院調查時，供稱：「彰化賽鴿是坐車，還是搭直昇機，我
                忘記了（參本院卷（四）第一三六頁）。」云云。
            (5)、、同案被告蘇雷臺於九十年二月二十九日為警詢問時，供稱：「
                我於八十九年四、五月間，經朋友介紹至辛○○處，幫他開車載鴿
                子到處訓練及比賽，他們以賽鴿當賭具詐領賭金。詐領賽鴿賭金過
                程即他們先將賽鴿豢養在臺中及臺南，臺中的鴿舍稱為Ａ儲，臺南
                的鴿舍稱為Ｂ儲。賽鴿經訓練後，在正式比賽時會先回到Ｂ儲，我
                們再以賓士或ＢＭＷ轎車將賽鴿送回臺中。如果時間來不及，就租
                用德安航空的直昇機載送，以詐領獎金。我有參與約在八十九年四
                、五月間，辛○○、壬○○參加彰化的賽鴿協會比賽，因為賽鴿回
                來的時間超乎常情，協會拒付彩金，並叫綽號『派司發』之人找吳
                家佑談判。談判後，辛○○就叫我及『阿利』、『阿漢』、『俊杰
                』等人拿槍跟蹤『派司發』至賽鴿協會附近，將其強行攔下，並用
槍押住『派司發』，警告他不要插手，再駕車逃離現場。當時所持
                的手槍為『沙漠之鷹』、『貝瑞塔』及一把不知廠牌的九○手槍，
                手槍皆是辛○○拿給我們的，事後亦被他收回（參臺中縣警察局刑
                事偵查卷宗（Ａ）第三六頁、第三七頁）。」云云。、於九十年
                三月三十日為檢察官訊問時，供稱：「我在辛○○處開車，負責載
                運鴿子，剛開始一趟二萬元，後降至五千元，共載過十幾趟。他們
                先將鴿子作Ａ、Ｂ櫥訓練，訓練鴿子會先飛去Ｂ櫥，再由我開時速
                約二百多公里快車，載運鴿子至終點的交流道，有人會來接走鴿子
                ，並蓋協會之鴿鐘，每次都贏。如會長懷疑，判定鴿子失格，吳家
                佑會亮槍恐嚇，判定我們贏。彰化賽鴿協會曾派『派司發』來談判
                ，我們恐嚇他，他事後即不敢再來，獎金也給我們（參九十年度查
                字第七十七號偵查卷第一○頁）。」云云。、於九十年四月十二
                日為檢察官訊問時，供稱：「我是壬○○、辛○○之小弟。我有參
                與賽鴿詐賭，即分地設鴿舍訓練賽鴿。俟比賽時，鴿子會飛到最近
                的鴿舍，我再載鴿子去領獎金（參九十年度偵字第四六三○號偵查
                卷第四五頁）。」云云。、於九十一年十二月二十五日本院調查
                時，供稱：「宜蘭那次比賽我沒有去，臺南那次我有去。我開ＢＭ
                Ｗ七五○、賓士六○○去，時速用二百三十公里到二百六十公里，
                都是我駕駛。我載被告癸○○、林禹辛、亥○○、Ｍ○○、Ｃ○○
                等人，有時侯有的人有去，有的人沒有去。我們一早就出發，約八
                點半到臺南。我去五、六次，有時是比賽，有時是訓練，八十九年
                那次到底是坐直昇機，還是我開車的，已記不得了。辛○○有時會
                去都是開ＢＭＷ七五○，我們都是開ＢＭＷ五二五的。Ａ櫥、Ｂ櫥
                我都有去過，每次我開車的時候，他們都會說那是比賽，或是訓練
                ，我參加好幾次比賽（參本院卷（四）第一三六頁）。」云云。
                、於九十二年五月七日本院調查時，供稱：「我沒有坐直昇機，我
                曾經開過ＢＭＷ車子時速二百六十公里，車子是何人的我不清楚，
    我開到時速表破表，沒有被警察攔下。只有一次要攔我，但是沒有
                追到我，有被照相。我是聽老闆說有收到兩張紅單被照相。我開車
                時，車子內確實載鴿子，我之前說的話都實在，時間太久了，細節
                我忘了。我載運鴿子不只一次，有好幾次，詳細次數記不得了，車
                子內有坐癸○○，辰○○我不認識，Ｍ○○我認識，Ｍ○○有坐我
                的車，辰○○沒有坐過。我開ＢＭＷ車子都是跑臺南、臺中，都是
                開到鴿舍，鴿舍有兩個，我只負責開車，其他的我不知道（參本院
                卷（六）第一五一頁）。」云云。
            (6)、、被告林禹辛於九十年四月十二日為檢察官訊問時，供稱：「我
                從八十九年三月，到辛○○身邊從事和賽鴿詐賭，與蘇雷臺一起載
                運鴿子。德安航空人員有參與賽鴿詐賭，我曾與辛○○一起搭上德
                安航空直昇機，自臺南載運鴿子回臺中（參九十年度偵字第四六三
                ○號偵查卷第四六頁、第四七頁）。」云云。、嗣於本院調查及
                審理時，翻異前詞，改供稱：並未參與賽鴿詐賭，亦從未搭乘過直
                昇機等語。
            (7)、、同案被告辛○○、Ｃ○○、亥○○、辰○○及Ｏ○○五人於警
                詢、偵查及本院調查、審理時，均否認犯行。、證人龔秀滿於九
                十一年七月十三日為警詢問時，證稱：「臺中縣大肚鄉○街村○○
                街一八一號房屋係我所有，大概於八十八年十二月起，出租予黃志
                忠，出租期間一年，每月租金六千元。我只知道Ｃ○○於房屋頂樓
                蓋鴿舍養鴿子，但Ｃ○○沒有住在那邊（參本院卷（三）第六三頁
                、第六四頁）。」等語。、證人丁○○於九十年五月二十四日為
                警詢問時，證稱：「人家叫我『派司發』。我確實於八十九年六月
                二十二日，因賽鴿事件被人持槍恐嚇。當天我與我朋友『尚德』於
                彰化市○○路與建國陸橋轉彎處，遭三輛轎車圍堵，對方是沙鹿鎮
                長兒子的手下，對方打開窗戶持二把槍對著我說：『你這個無鬚老
                大，你不曾讓人家開過槍嗎？』後來用三字經大罵我就離開了。我
        所參與是彰化縣信鴿協會新豐小組八九年夏海上協會，對方係以黃
                志忠名義參與此會。當天回來了九隻鴿子，因破了世界紀錄，所有
                的會員均不相信。結果對方看到我們發覺，他們馬上以惡勢力恐嚇
                我們要繼續比賽，本會因而瓦解。我因暗中跟監對方到沙鹿龍井附
                近鴿舍，再繼續追查才發覺Ｃ○○是沙鹿鎮長兒子的手下。我認得
                Ｍ○○是前來交鴿子比賽的人，而Ｃ○○是參與本會比賽及恐嚇我
                之人，蘇雷臺亦是攔車恐嚇我的人。後來因發現詐賭，發還下注金
                ，解散比賽（參臺中縣警察局刑案偵查卷宗（Ｂ）第二一五頁、第
                二一六頁）。」等語。、I、證人庚○○於九十一年十二月三日
                為警詢問時，證稱：「我是彰化縣信鴿協會新豐小組八十九年夏海
                上協會會長。於八十九年六月二十二日，丁○○會員有告訴我因賽
                鴿比賽問題，遭人持槍恐嚇一事。原因是Ｃ○○於八十九年六月份
                第一次比賽，Ｃ○○有九隻鴿子飛回來，成績異常，有作弊之嫌，
                丁○○就提出要監督Ｃ○○賽鴿，因而遭Ｃ○○不滿而夥同多人持
                槍恐嚇丁○○。大部分會員認為有作弊之嫌，而要求我們停止比賽
                ，事後並將費用退還大家。警方所提示之黃忠忠相片，並非來我們
                協會自稱Ｃ○○之人。」云云。（參本院卷（四）第一○二頁、第
                一○三頁）。II、於九十一年十二月二十五日本院調查時，結稱：
                「於八十九年五月間，我是彰化信鴿協會的會長，我只有辦那次，
                就解散，資料都已經丟掉。Ｃ○○參加我們那個會，一隻鴿子交五
                千元，本來要比五關，後來只有比一關。將第一關的獎金用第一關
                的成績分配，第二、三、四、五關沒有分成績，是照鴿子回來數量
                平均分配第二、三、四、五關的獎金。扣除比賽費用之後，就是獎
                金。總收得費用我忘記了，到底分多少獎金、花多少費用我都忘記
                了。總獎金好像是一千多萬元，第一關的獎金約二、三百萬元，其
                他的都是二、三、四、五關的獎金。那次比賽Ｃ○○的成績很好，
                因為第一名到第九名的成績都是他，所以我們有懷疑他，但是沒有
            証據証明他坐直昇機，錢還是有給他。丁○○不是會長，只是會員
                而已。我們本來是要比第二關，想說看是否可以抓出他們作弊的證
                據，最後丁○○與他們發生爭執，會員就反應說不要再比了，所以
                沒有再比第二、三、四、五關。當初都是交現金，獎金也是發現金
                ，沒有開支票。我們沒有會計，錢都是我處理。時間太久，相關資
                料已不存在，沒有辦法查證。我沒看過在庭的癸○○，我不認識黃
                志忠，我只知道名字，因為他參加我的會，人我也沒有看過。黃志
                忠的成績有比較快，比一般的突出，最異常的是一到九名都是他的
                鴿子。我是參加一、二十年的賽鴿比賽，依我的經驗，不可能一到
                九名都是同一人的賽鴿。頂多一到十名能占五名就很不錯（參本院
                卷（四）第一三二頁、第一三三頁）。」等語。、證人地○○於
                九十二年五月二十八日本院調查時，結稱：「我是德安航空公司業
                務部副總。因為本件媒體有刊登，公司事後有特別查證。查證結果
                是於八十八年三月份，被告辛○○有來問租金的事宜，任務是在五
                月六日執行，被告辛○○只有向我們公司，租一次飛機。一般都是
                客戶先問價錢及申請程序，確認之後必須到公司簽約。簽約時我們
                會確定任務內容，但是日期會排二個月責任損失，因為內容必須要
                先報民航局核准，才可以實施，報民航局時要提供合約書。應付的
                費用我不記得了。客戶上飛機要經過航警局的檢查，若是在機場由
                機場航警檢查，若是在機場以外的合格地點，由我們公司運務人員
                檢查。本件應是在宜蘭五結起降場檢查，是合格的起降場，是由我
                們公司運務人員檢查，酉○○是公司的正駕駛，被告酉○○不可能
                在未經公司核准的情況下，將飛機執行其他任務。因為我們公司有
                二十幾個駕駛員，一直到任務前兩三天，駕駛員都還不知道任務內
                容，所以不可能自己私底下，執行公司未經核准的任務，不可能飛
                行員可以自己決定飛機停放的地點，因為飛機停放地點都有民航管
                制。飛機要降落之前，要向全省各地的航管單位通報，否則他如果
                降落，因為不在它的監管控制下，它會認為是失事。因為本件民航
                局的保管資料只保管一年，後來才調不到資料。被告酉○○沒有權
                利自行讓客人上飛機。正、副駕駛我們都是照排班配的，被告唐自
                立跟Ｏ○○不是一直在一起飛，我們公司的飛機不可能可以停在山
                區用樹葉掩蓋，因為飛機都有航管在監控，不可能停在合格起降場
                以外的地方，而不被發現。飛機在起飛時航管都要知道，任務結束
                航管也會知道，依我的判斷，不可能飛機停在山區，而不被航管發
                現。申請的是空中勘查，不是載運病患，要載運病患的話，要檢具
                醫院證明及隨行的醫護人員，民航局才會核准。如果是空中勘查只
                要檢附合約書、飛行計畫送民航局核准。經查證是辛○○到公司三
                月簽約，五月執行任務，要到四月底，才會確定哪一位飛行員執行
                任務。是班表確定後，他們才安排見面，討論飛行的事宜，我們公
                司一般的程序也是如此，客戶必須跟飛行員見面，瞭解所要執行的
                任務內容。所以他們二人見面沒有違反公司規定，且還是公司安排
                他們見面的（參本院卷（七）第七三頁、第七四頁）。」等語。
            (8)、、同案被告辛○○僅於八十八年五月六日，向德安公司承包一次
                直昇機，租機事由為空中勘查，並未於八十九年五月間，向德安公
                司承租直昇機等情，有德安公司九十一年二月十八日德行（九一）
                字第○七一七號函一紙附於本院卷（二）第七九頁可參。、同案
                被告辛○○曾向德安公司承租直昇機一次，係由同案被告酉○○擔
                任正駕駛，同案被告Ｏ○○擔任副駕駛，在德安公司宜蘭五結起降
                場，於同年五月六日上午七時五十分許開車，七時五十二分許起飛
                ，於同日上午八時五十八分許，在臺中水湳（ＬＧ、參臺中縣警察
                局刑事偵查卷宗（Ｂ）第一三九頁）落起，九時許關車等情，有德
                安公司飛航及維護紀錄表一紙附於本院卷（二）第三八頁可稽。
                、德安航空於八十八年五月間，及八十九年五、六月間，飛行申請
                作業，並無違規情形，有交通部民用航空局九十一年三月四日標準
                一字第○九一○○○四八一七號函一紙附於本院卷（二）第一一四
                頁可稽。、同案被告辰○○曾於八十八年五月間，參加由證人石
                木成擔任會長之南投縣竹山吉翔支會賽鴿比賽。並在比賽至第三關
                後，因僅有三十隻賽鴿飛回，已達得裁決分配彩金之標準，乃提前
                結束比賽。同案被告辰○○各以腳環編號：九九–二九二七二○Ｂ
                ♂、九九–二九二七二五Ｂ♀之賽鴿，分別獲取綜合殿軍、綜合六
                位二種獎項，共計領得二千二百三十四萬七千二百八十元等情，業
                據同案被告辰○○供承在卷，核與證人丙○○於警詢、本院九十一
                年九月十日及九十二年五月七日調查時之證述及結述（參臺中縣警
                察局刑事偵查卷（Ｂ）第一六六頁、第一六七頁、本院卷（三）第
                二三四頁、本院卷（六）第一四七頁、第一四八頁）相符，並有地
                方鴿訊一紙附於臺中縣警察局刑事偵查卷宗（Ｂ）第一六四頁可參
                。、宜蘭縣冬山鄉○○路二二一號房屋為案外人游麗花所有，曾
                於八十八年五月間，出租予某姓名年籍均不詳、自稱「南部人」之
                成年人等情，有宜蘭縣警察局九十一年七月二十日警刑竊字第○九
                一○○二八一四六號函一紙附於本院卷（三）第八五頁、第八六頁
                。、臺南市安南區○○○街一號房屋於八十九年二月十五日起，
                至八十九年十一月三十一日止，係出租予案外人王仁同；自八十九
                年十二月一日起，至九十年十二月一日止，係出租予案外人劉耿廷
                ，並未出租予同案被告Ｍ○○等情，臺南市警察局第三分局九十一
                年八月二十三日南市警三刑字第○九一○○○六六一七號函所檢附
                之租賃契約書二紙附於本院卷（三）第一五八頁至第一六二頁可稽
                。(8)、、同案被告Ｍ○○於九十年四月十九日為警詢問時，供稱
                ：同案被告酉○○曾載運賽鴿二次，時間分別為八十八年、八十九
                年云云；同案被告酉○○於九十年五月十一日為檢察官訊問時，供
                稱：曾載運賽鴿二次，第一次由宜蘭飛回臺中，第二次由臺南飛回
                臺中云云；被告巳○○於九十年四月十二日為檢察官訊問時，供稱
                ：曾與同案被告辛○○搭乘直昇機，載運鴿子，由臺南飛回臺中云
                云；同案被告癸○○於九十年四月二日為警詢問時，供稱：「八十
                九年五月間，係由被告酉○○駕駛直昇機，由臺南載運賽鴿，飛回
                臺中縣大肚鄉附近空地，再放飛回Ａ櫥云云，經核均與證人地○○
                上開證述，及上開德安公司函覆：同案被告辛○○僅有一次於八十
                八年五月六日，包機由宜蘭飛回臺中（水湳）等情不符。是同案被
                告Ｍ○○、酉○○及癸○○等三人與被告李禹新之上開供述，是否
                確與事實相符，尚非無疑。、同案被告子○○於九十年四月十九
                日為警詢問及為檢察官訊問時，供稱：曾受同案被告辛○○之指示
                ，與同案被告Ｃ○○一同至宜蘭冬山山區，看管德安公司之直昇機
                約三、四天云云，除核與同案被告辛○○於警詢、偵查及本院調查
                、審理時之供述，及同案被告Ｃ○○於本院調查及審理時之供述不
                符外，且核與本院卷（二）第三三頁至第三七頁所附六紙德安公司
                飛航及維護紀錄表所載（即由同案被告酉○○所駕駛之直昇機，自
                八十八年五月一日起，至八十八年五月六日止，僅於八十九年五月
                五日晚上，在宜蘭五結起降場過夜外，其餘之夜晚均停放在機場內
                ）不符。故同案被告子○○上開供述，是否確與事實相符，尚非無
                疑。、同案被告癸○○、蘇雷臺二人並未參與八十八年五月六日
                之賽鴿比賽，業據該二人供承在卷，是該二人就八十八年五月六日
                之賽鴿部分之供述，既非該二人所親身所見聞，所為之供述是否屬
                實，亦非無疑。、同案被告Ｍ○○供稱：曾於八十九年五月間，
                承租臺南市安南區○○○街一號房屋，建構鴿舍（Ｂ櫥）一節，核
                與上開臺南市警察局第三分局函履意旨不符，同案被告Ｍ○○上開
                供述，是否屬實，尚非無疑。、同案被告辰○○係以十五隻賽鴿
                參加上開比賽，並在比賽至第三關後，始各以腳環編號：九九–二
                九二七二○Ｂ♂、九九–二九二七二五Ｂ♀之賽鴿，分別獲取綜合
                殿軍、綜合六位二種獎項，共計領得彩金二千二百三十四萬七千二
                百八十元。衡以常情，倘同案被告Ｍ○○上開供述屬實，則就第一
                關、第二關之比賽，上開獲彩之賽鴿亦應以俗稱Ａ、Ｂ櫥相同之作
                弊方式，始能獲取繼續參加第三關之資格。殊難想像同案被告林宗
                寶獲取彩金之上開二隻賽鴿，能在由賽鴿協會統一自宜蘭放飛後，
                在第一關、第二關之比賽中，以未作弊之方式，直接飛回南投縣竹
                山鎮Ａ櫥，憑以取得繼續比賽第三關之資格。嗣在第三關之比賽中
                ，卻能逕自飛回宜蘭縣冬山鄉Ｂ櫥，再由同案被告辛○○搭乘直昇
                機，將之載回臺中。直言之，如同案被告辛○○等人確有如被告劉
                俊宏所述，在第三關之比賽時，以直昇機載運賽鴿之詐術，獲取彩
                金之事實。則衡以常情，依賽鴿之訓練及飛行習性，同案被告林宗
                寶獲取上開彩金之上開二隻賽鴿在第一關及第二關之比賽時，亦應
                以相同（即Ａ、Ｂ櫥）之詐術，始能取得繼續比賽第三關之資格。
                惟遍觀卷內之所有證據，並無證據足以證明同案被告辰○○獲得彩
                金之上開二隻賽鴿，在第一關、第二關之比賽時，亦有以Ａ、Ｂ櫥
                之方式作弊，憑以取得第三關之比賽資格。是同案被告Ｍ○○於警
                詢及偵查之上開供述，是否確與事實相符，尚非無疑。、同案被
                告Ｍ○○於九十年四月十九日為警詢問及為檢察官訊問時，固供稱
                ：於八十八年五月六日早上八時許，始將飛回宜蘭縣冬山鄉Ｂ櫥之
                三、四隻賽鴿，交由同案被告辛○○之小弟云云。惟承前所述，同
                案被告辛○○所搭乘之直昇機係於八十八年五月六日上午七時五十
                二分許，在德安公司宜蘭五結起降場起飛。而同案被告Ｍ○○卻供
                稱：係於上午八時許，在宜蘭縣冬山鄉之Ｂ櫥，將三、四隻賽鴿交
                付予被告辛○○之小弟云云。準此，同案被告Ｍ○○所供述之交付
                賽鴿時間，顯然早於同案被告辛○○實際搭乘直昇機之時間。且同
                案被告辛○○當日上午七時五十二分許，所搭乘之直昇機，係在宜
                蘭縣之德安公司五結起降場起飛，與宜蘭縣冬山鄉之Ｂ櫥尚存有相
                當路途之距離。由此益徵同案被告Ｍ○○上開供述，是否屬實，尚
                非無疑。、依同案被告Ｍ○○於九十年四月十九日為檢察官訊問
                時，供稱：曾於八十九年六月間，以Ａ、Ｂ櫥及利用轎車載運賽鴿
                之作弊方式，參加彰化縣信鴿協會新豐小組之賽鴿比賽一節，經核
                固與同案被告蘇雷臺、癸○○二人之上開供述相符。惟依證人江深
                發、庚○○二人之上開證述，及同案被告蘇雷臺於九十年二月二十
                九日為警詢問及九十年三月三十日為檢察官訊問時之上開供述，同
                案被告Ｃ○○獲得彰化縣信鴿協會新豐小組八十九年六月份（夏季
                ）第一關比賽之第一名至第九名，因成績異常快速，顯超越一般賽
                鴿之飛行速度，業經證人丁○○、庚○○二人及其他會員發覺有作
                弊。但在遭同案被告Ｃ○○、蘇雷臺等人恐嚇後，心生畏懼，乃停
                止第二關以後之比賽，並將會員所繳之押注金，以不詳之計算方式
                ，發還予同案被告Ｃ○○及其他會員。準此，證人庚○○並非因被
                告Ｃ○○施用上開作弊之手段，參與賽鴿比賽，因而陷於錯誤，發
                還給不詳數目之押注金予同案被告Ｃ○○，而係因已發覺同案被告
                Ｃ○○有以作弊之手段，參與賽鴿比賽，乃提前解散比賽，並以不
                詳之計算方式，發還押注金予各參賽會員。是核同案被告辛○○、
                Ｍ○○、Ｃ○○、蘇雷臺及亥○○等五人與被告巳○○該部分所為
                ，尚與刑法詐欺取財罪之構成要件有間，尚難率以該罪相繩。
        ４、綜上所述，本院認同案被告辛○○於右揭時地，搭乘直昇機由宜蘭縣飛
            回臺中市，固屬極為可疑，然因同案被告Ｍ○○之上開供述，存有諸多
            疑點與矛盾，尚無從令一般人達到確信同案被告辛○○、亥○○、黃志
            忠、Ｍ○○、辰○○、子○○、Ｏ○○及酉○○等八人確有利用直昇機
            、轎車載運賽鴿及俗稱Ａ、Ｂ櫥之詐術，詐領賽鴿彩金之程度，而屬犯
            罪不能證明。另被告巳○○與同案被告辛○○、Ｍ○○、Ｃ○○、蘇雷
            臺及亥○○等五人利用轎車載運賽鴿之作弊手段，既經證人丁○○、吳
            幸雄二人及其他會員發覺，致使賽鴿比賽提前解散，發還押注金予各參
            賽會員。其等所為，自亦不該當於詐欺取財之構成要件，自難率以該罪
            相繩。
    (三)、被告等被訴涉犯參與犯罪組織罪嫌部分：
        １、公訴人認被告等涉有上開犯行，無非係以同案被告壬○○、辛○○及吳
            心等三人僱用被告等及同案被告Ａ○○等三十一人，分別涉嫌以經營上
            開當舖為掩護，實際上卻為常業重利、恐嚇、妨害自由、詐欺取財、教
            唆強盜、強盜、未經許可，持有可發射子彈具有殺傷力之手槍、未經許
            可，持有子彈、頂替、教唆頂替及收受贓物等犯行等情為據。
        ２、訊據被告等均否認有上開犯行，均辯稱：並無參與犯罪組織之犯行等語
            。
        ３、(1)、按組織犯罪防制條例第二條規定，該法所稱之犯罪組織，係指三人
                以上，有內部管理結構，以犯罪為宗旨或其成員從事犯罪活動，具
                有集團性、常習性及脅迫性或暴力性之組織。可知該法所指之「組
                織」，自集團性而言，除應要有三人以上外，該組織須有內部管理
結構，主持人與成員間應有層級之分；且組織本身亦不應因主持人
                或其他管理人或成員之更換，而有所異同。自常習性而言，該組織
                之存續在時間上，具有永久性，且並非為某一特定犯罪，或某特定
                人士而組成。而自脅迫性、暴力性而言，該組織成立之目的係以不
                正當手段，從事某種類或不特定種類之犯罪為目的。且犯罪組織為
                遂行其犯罪宗旨，乃以分工及企業化之方式，從事犯罪行為，內部
                結構階層化，並有嚴密之控制關係，犯罪組織之成員既屬常習性並
                具隱密性，犯罪類型多樣化，除一般犯罪外，甚或包括軍火交易、
                暴力控制選舉等（司法院大法官會議釋字第五二八號解釋參照）。
                例如，國內知名大幫派如四海幫、竹聯幫等，均於國內各地，甚於
                在國外設有分部或堂口，除有一主持人外，各堂口或分部亦有負責
                人，並有正式之入幫儀式及幫規，平日即糾眾從事各種不法犯罪活
                動，幫派主持人及成員亦有多項犯罪前科，即為典型之犯罪組織。
            (2)、被告巳○○、Ｐ○○二人被訴共同涉犯常業重利、恐嚇及妨害自由
                等罪嫌部分，業經本院認犯罪不能證明，而諭知均無罪，已如前述
                。
            (3)、同案被告壬○○、Ｎ○○、Ｂ○○、Ｃ○○、午○○、Ｈ○○、陳
                進傳、申○○、丑○○及蘇雷臺等十人被訴共同涉犯常業重利與恐
                嚇及妨害自由等罪嫌；同案被告辛○○被訴共犯常業重利及恐嚇等
                罪嫌；同案被告Ｏ○○、酉○○、辛○○、亥○○、Ｃ○○、李明
                富、蘇雷臺、Ｍ○○及辰○○等九人被訴共同涉犯詐欺取財罪嫌；
                同案被告Ｔ○○、蘇雷臺、子○○、Ｃ○○、辛○○等五人被訴共
                同涉犯強盜罪嫌；同案被告壬○○、Ｃ○○、子○○、Ｔ○○及蘇
                雷臺等五人被訴共同未經許可，持有可發射子彈具有殺傷力之手槍
                ，及未經許可，持有子彈等罪嫌；同案被告壬○○、戊○二人被訴
                涉犯教唆強盜罪嫌；同案被告壬○○、戊○二人涉犯教唆頂替罪嫌
                ；同案被告Ｔ○○涉犯頂替罪嫌；被告戊○被訴涉犯收受贓物罪嫌
    等部分，均業經本院先行審結，認該等犯罪事實均屬犯罪不能證明
                ，而諭知該等同案被告均無罪。
            (4)、至同案被告辛○○、癸○○二人及另三名姓名年籍均不詳之成年男
                子固於右揭時地，共同對證人Ｉ○○為妨害自由之犯行，然此係因
                證人Ｉ○○積欠同案被告辛○○個人八十萬元借款，無力清償，始
                行起意為之。另同案被告辛○○、Ｃ○○及蘇雷臺等三人及另三名
                姓名年籍均不詳之成年男子固於右揭時地，共同對證人丁○○為恐
                嚇之犯行，然此係因同案被告辛○○不滿證人丁○○認為同案被告
                Ｃ○○有以作弊手段，參與賽鴿比賽，始行起意為之。由是以觀，
                上開二種情形應均屬多數共犯結合謀議，相約為特定之一個犯罪之
                實行，僅為一共犯結構而已，尚不能逕以犯罪組織論（最高法院二
                十七年上字第二一一八號判例參照）。
            (5)、此外，復查無其他積極確切之證據，足資證明確有公訴人所指內部
                具有結構階層化及嚴密之控制關係之犯罪組織存在。又本案經檢察
                官指揮警方搜索被告壬○○所經營之上開當舖，亦未扣得任何之幫
                派幫規、組織層級分工表及組織成員名冊。況亦無任何積極證據，
                只資證明渠等間係屬一永久存續之組織。且同案被告辛○○、蘇雷
                臺及Ｃ○○等三人及同案被告癸○○分別所為上開妨害自由及恐嚇
                之行為，亦與所謂犯罪組織具有為不特定犯罪之性質有別，是亦難
                認具有常習性甚明。從而，自難率認被告等確有參與犯罪組織罪嫌
                之犯行。
    (四)、被告Ｇ○○被訴共同涉犯刑法第三百零二條第一項妨害自由罪嫌。
        １、公訴人認被告Ｇ○○涉有上開犯行，無非係以被告巳○○於警詢及偵查
            中之指述，同案被告癸○○、蘇雷臺二人分別於警詢及偵查中之供述，
            診斷證明書一紙等情為據。
        ２、訊據被告Ｇ○○堅詞否認有何妨害自由之犯行，辯稱：並無強押被告林
            禹新上車等語。
３、(1)、被告巳○○於本院九十一年八月六日本院調查時，翻異前詞，改指
                稱：「Ｈ○○只有打我，沒有妨害我的自由，上車後，是我叫蔣朝
                政停車，讓我下車。Ｈ○○沒有跟有坐同一部車（參本院卷（三）
                第一一○頁）。」等語。
            (2)、同案被告癸○○於九十一年十二月二十五日本院調查時，翻異前詞
                ，改供稱：「當日我在跑的過程中，有看見巳○○被Ｈ○○、林裕
                堅打。沒有看到他被拉上車，是我回頭時，看不到人，才判斷他是
                被拉上載（參本院卷（四）第一三五頁）。」等語。
            (3)、同案被告蘇雷臺於九十一年十二月二十五日本院調查時，翻異前詞
                ，改供稱：「我與癸○○在跑的過程中，有看到巳○○被Ｈ○○、
                午○○打。我們二人跑掉，所以沒有受傷。沒有看到巳○○被拉上
                車（參本院卷（四）第一三五頁）。」等語。
            (4)、至證人即臺中縣警察局刑警隊組長戌○○於本院九十一年九月二十
                五日調查時，固結稱：「當天巳○○有打電話報案說他被人打，但
                是已經逃掉。」等語。然證人戌○○所為證述，係聽聞被告巳○○
                轉述，並非該證人所親身見聞，自不得以此證述，據為同案被告葉
                達槐、午○○、丑○○、己○○、申○○及Ｑ○○等六人及被告葉
                春成不利之認定。另被告巳○○所提診斷證明書一紙，僅得證明被
                告巳○○當晚曾遭人毆打之事實，尚無從證明被告巳○○確有遭被
                告Ｈ○○、午○○、丑○○、己○○、申○○及Ｑ○○等六人及被
                告Ｇ○○共同強拉上車，剝奪行動自由之事實。
            (5)、從而，尚不得徒以被告巳○○先後不一、有瑕疵之指述，及同案被
                告癸○○、蘇雷臺二人先後不一、有瑕疵且不利於被告Ｇ○○之供
                述，即率認被告Ｇ○○確有共同妨害自由之犯行。此外，復查無其
                他積極確切之證據，足資證明被告Ｇ○○確有公訴人上開所指共同
                妨害自由之犯行。
    (五)、綜上，被告等被訴共同涉犯參與犯罪組織罪嫌；被告巳○○、Ｐ○○二人被
    訴共同涉犯常業重利、恐嚇及妨害自由等罪嫌；被告巳○○被訴共同涉犯詐
        欺取財罪嫌；被告Ｇ○○被訴共同涉犯妨害自由罪嫌等部分，均屬犯罪不能
        證明，自應諭知被告等均無罪之判決。
參、被告Ｇ○○經本院合法傳喚（參本院九十二年七月三十日審判筆錄），無正當理
    由不到庭，爰就渠被訴共同涉犯傷害部分，不經言詞辯論，而為判決；另就渠被
    訴共同涉犯參與犯罪組織及妨害自由等部分，不待渠之陳述，逕行判決。
肆、同案被告癸○○、Ｆ○○及乙○○等三人部分，待通緝到案後，再行審結，附予
    敘明。
據上論斷，應依刑事訴訟法第三百零一條第一項、第三百零三條第三款、第三百零六
條、第三百零七條，判決如主文。
中      華      民      國      九十二      年      八    月    二十七  日
                                臺灣臺中地方法院刑事第六庭
                                    審判長法  官  莊  深  淵
  法  官  巫  淑  芳
                                          法  官  唐  敏  寶
右正本證明與原本無異。
如不服本判決，應於送達後十日內向本院提出上訴狀（須附繕本），上訴於臺灣高等
法院臺中分院。
                                          書記官
中      華      民      國      九十二      年      八    月   二十七   日


司法院資訊處製作；財團法人民間司法改革基金會備份。
